---
title: "huimori_1.5_feature_engineering_ERA5"
format:
  html:
    theme: cosmo
    toc: true
    toc-depth: 3
    toc-location: left
    code-fold: show
    code-summary: "코드 보기"
    code-overflow: wrap
    number-sections: true
    smooth-scroll: true
    embed-resources: true
    df-print: paged
    page-layout: full
editor: visual
---

```{r}
library(tidyverse)
library(sf)
library(data.table)
library(collapse)
library(terra)
library(ncdf4)
library(httr)
library(exactextractr)
library(huimori)
library(readxl)
library(arrow)
library(sfarrow)
library(stringi)
library(plyr)
library(chopin)
library(geosphere)
library(tidymodels)
library(spatialsample)
library(finetune)
library(vip)
library(timeDate)

library(future)
library(future.apply)
library(future.mirai)
```

1.5 반영점

xgboost는 트리 개수를 늘리기. 500개에서 1000개

feature engineering을 해보기.(binary 변환은 그냥 그대로 두고, numerical variable은 전부 표준화하기. )

예를 들어 landuse는 25개 중에서 카테고리를 놔두고 PCA 차원축소해서 5\~6개만 남긴다. transform 파라미터를 저장해놓았다가 그 기준에 맞추어 test 데이터에도 똑같이 하자!

original data / 7 rolling mean / outlier 제거 + 7 rolling mean 이렇게 세 가지를 PM10, PM25에 대해서 해보기

z변환이 있는 경우 training 데이터의 mean, standard deviation을 저장해 놓았다가 그걸 test 데이터에서도 적용해서 평가 (그러니까 test 데이터의 mean, sd를 쓰지말고)

# 경로 정리

```{r}
# 작업위치 경로
chr_dir_huimori <- file.path(Sys.getenv("HOME"), "huimori")
setwd(chr_dir_huimori)
target_dir <- file.path(chr_dir_huimori, "daehoon/processed_files")
if (!dir.exists(target_dir)) dir.create(target_dir, recursive = TRUE)

# 절대경로
chr_dir_data <- "/mnt/hdd001/Korea"
chr_dir_git <- file.path(Sys.getenv("HOME"), "histmap-ko")

## 미세먼지 측정소 위치
chr_monitors_file <- file.path(chr_dir_git, "data/sites", "sites_history_cleaning_20250311.xlsx")

# 미세먼지 측정 값
chr_measurement_dir <- file.path(chr_dir_data, "airquality", "outdoor")
chr_measurement_file <- file.path(chr_measurement_dir, "sites_airkorea_2010_2023_spt_yd.parquet")

# 토지피복
chr_landuse_file <- list.files(file.path(chr_dir_data, "landuse", "glc_fcs30d"), pattern = "tif$", full.names = TRUE)

# 고도
chr_dem_file <- file.path(chr_dir_data, "elevation", "kngii_2022_merged_res30d.tif")
chr_dsm_file <- file.path(chr_dir_data, "elevation", "copernicus_korea_30m.tif")

# 도로
chr_road_files <- list.files(file.path(chr_dir_data, "transportation", "nodelink", "data"), pattern = "MOCT_LINK.shp$", recursive = TRUE, full.names = TRUE)

# 황사
chr_asos_file <- file.path(chr_dir_data, "weather", "data", "asos_2010_2023.parquet")
chr_asos_site_file <- file.path(chr_dir_data, "weather", "data", "asos_sites.xlsx")

# 유역
chr_korea_watershed <- file.path(chr_dir_data, "watersheds", "data", "watershed-korea.gpkg")

# 지형(multi-scale topographic position index)
chr_mtpi_file <- file.path(chr_dir_data, "elevation", "kngii_90m_mtpi.tif")
chr_mtpi_1km_file <- terra::rast(chr_mtpi_file) |> 
  terra::aggregate(fact = 11, fun = "mean", na.rm = TRUE) |> 
  terra::writeRaster(file.path(chr_dir_data, "elevation", "kngii_1km_mtpi.tif"), overwrite = TRUE) |> 
  terra::sources()

# 토지피복 빈도
chr_landuse_freq_file <- file.path(chr_dir_data, "landuse", sprintf("glc_freq_%d.tif", as.integer(stringi::stri_extract_first_regex(chr_landuse_file, "20[0-2][0-9]"))))

# 토지피복
chr_landuse_files <- list.files(
  file.path(chr_dir_data, "landuse", "glc_fcs30d"),
  pattern = ".tif$",
  full.names = TRUE
)

# 점 오염원
chr_file_emission_locs <- file.path(chr_dir_data, "emission", "data", "emission_location.gpkg")

# 한국지도
geodata::geodata_path(file.path("~", "geodatacache"))
sf_korea_all <- geodata::gadm(country = "KOR", level = 0) |>
  sf::st_as_sf() |>
  sf::st_transform("EPSG:5179")
```

# 기존 변수 점검

## 측정소 데이터 `sf_monitors_correct` 생성

의존하는 `dt_measurements`, `sf_monitors_base`, `sf_monitors_correct` 생성

```{r}
dt_measurements <- nanoparquet::read_parquet(chr_measurement_file)
dt_measurements <- as.data.table(dt_measurements)
dt_measurements[, datehour := datehour + hours(9)]
dt_measurements[, date := as.IDate(date + hours(9))]
cols_to_fix <- c("SO2", "CO", "O3", "NO2", "PM10", "PM25")
dt_measurements[, (cols_to_fix) := lapply(.SD, function(x) ifelse(x < 0, NA, x)), 
                .SDcols = cols_to_fix]

# 1. 데이터 읽기
sites <- readxl::read_excel(chr_monitors_file)

# 2. 데이터 클리닝 및 전처리
sites_c <- sites |>
  dplyr::filter(!grepl("(광화학|중금속|산성|유해)", site_type)) |>
  dplyr::arrange(TMSID, site_type, year) |>
  dplyr::filter(!grepl("\\-[1-9]$", TMSID)) |>
  dplyr::ungroup() |>
  # pre-cleaning: detect max year
  dplyr::group_by(TMSID, site_type) |>
  dplyr::mutate(year_max = max(year)) |>
  dplyr::ungroup() |>
  # distinct rows by selected fields
  dplyr::distinct(
    TMSID, date_start, date_end, coords_google, floor,
    .keep_all = TRUE
  ) |>
  dplyr::mutate(
    date_start = as.POSIXct(date_start, tz = "Asia/Seoul"),
    date_end = as.POSIXct(date_end, tz = "Asia/Seoul")
  ) |>
  dplyr::group_by(TMSID) |>
  # Assign first and last row
  dplyr::mutate(
    date_start = replace(date_start, dplyr::row_number() == 1, unique(fill_date(date_start, min(year), TRUE))),
    date_end = replace(date_end, dplyr::row_number() == dplyr::n(), unique(fill_date(date_end, max(year_max), start = FALSE)))
  ) |>
  # if no location changes were detected and date_start and date_end are NAs,
  # use the minimum year to assign date_start and the maximum year to assign date_end.
  dplyr::mutate(
    date_start = ifelse(dplyr::n() == 1 & is.na(date_start), as.POSIXct(sprintf("%d0101010000", year), format = "%Y%m%d%H%M%S", tz = "Asia/Seoul"), date_start),
    date_end = ifelse(dplyr::n() == 1 & is.na(date_end), as.POSIXct(sprintf("%d1231230000", year_max), format = "%Y%m%d%H%M%S", tz = "Asia/Seoul"), date_end)
  ) |>
  dplyr::filter(!(is.na(date_start) & is.na(date_end))) |>
  dplyr::mutate(
    date_end = ifelse(is.na(date_end), dplyr::lead(date_end), date_end)
  ) |>
  dplyr::ungroup() |>
  dplyr::filter(!is.na(date_start)) |>
  dplyr::mutate(
    date_start = as.POSIXct(date_start, tz = "Asia/Seoul"),
    date_end = as.POSIXct(date_end, tz = "Asia/Seoul")
  )

# 3. Lookup 테이블 정의
check_lookup <- c("[도시대기측정망]", "[도로변대기측정망]", "[PM2.5성분측정망]", "[교외대기측정망]",
                  "[항만측정망]", "[국가배경농도(도서)측정망]", "[대기오염집중측정망]")
target_lookup <- c("Urban", "Roadside", "PM2.5", "Suburban",
                   "Port", "Island", "Concentrated")

# 4. 최종 결과 생성 (sf_monitors_base)
sf_monitors_base <- sites_c |>
  dplyr::select(TMSID, site_type, dplyr::starts_with("date_"), dplyr::starts_with("coords_google")) |>
  dplyr::distinct() |>
  dplyr::rowwise() |>
  dplyr::mutate(
    lon = as.numeric(stringi::stri_split_fixed(coords_google, pattern = ", ")[[1]][2]),
    lat = as.numeric(stringi::stri_split_fixed(coords_google, pattern = ", ")[[1]][1])
  ) |>
  dplyr::ungroup() |>
  dplyr::mutate(
    site_type = sub(" ", "", site_type),
    site_type = plyr::mapvalues(site_type, check_lookup, target_lookup),
    site_type = factor(site_type, levels = target_lookup[c(1, 2, 4, 5, 3, 6, 7)])
  ) |>
  dplyr::group_by(TMSID) |>
  dplyr::mutate(TMSID2 = paste0(TMSID, LETTERS[seq_len(length(TMSID))])) |>
  dplyr::ungroup()

# 1. 연간 요약 데이터 생성
# dt_measurements가 메모리에 로드되어 있어야 함
ak_sites_annual <- huimori::summarize_annual(
  data = dt_measurements,
  timeflag = "date"
)

# 2. 측정소 이전 거리(Relocation distance) 계산
sites_cfd <- sf_monitors_base |>
  dplyr::arrange(TMSID, date_start) |>
  dplyr::group_by(TMSID) |>
  dplyr::mutate(lon2 = lag(lon), lat2 = lag(lat)) |>
  dplyr::rowwise() |>
  dplyr::mutate(
    dist_m = geosphere::distGeo(c(lon, lat), c(lon2, lat2))
  ) |>
  dplyr::ungroup()

# 3. 시공간 범위 확장 (연도별 전개)
sites_fullrange <- sites_cfd |>
  dplyr::group_by(TMSID, TMSID2) |>
  dplyr::filter(!is.na(date_start) & !is.na(date_end)) |>
  tidyr::nest() |>
  dplyr::mutate(
    year_all = purrr::map(data, function(df) {
      ystart <- lubridate::year(df$date_start)
      yend   <- lubridate::year(df$date_end)
      data.frame(year = seq(ystart, yend))
    })
  ) |>
  tidyr::unnest(cols = c(year_all, data)) |>
  dplyr::ungroup()

# 4. 공간 데이터(sf) 변환 및 측정 데이터 결합
sf_monitors_correct <- sites_fullrange |>
  dplyr::filter(!is.na(lon)) |>
  sf::st_as_sf(
    coords = c("lon", "lat"),
    crs = 4326
  ) |>
  sf::st_transform(5179) |>
  dplyr::full_join(
    ak_sites_annual,
    by = c("TMSID", "TMSID2", "year")
  ) |>
  dplyr::filter(!sf::st_is_empty(geometry))
```

## 변수 생성

### 도로, 고도, 지형

```{r}
## 도로와의 거리 `df_feat_correct_d_road`
target_road_file <- chr_road_files[length(chr_road_files)]
road <- sf::st_read(target_road_file, quiet = TRUE) |>
  sf::st_transform(sf::st_crs(sf_monitors_correct)) |>
  dplyr::filter(!ROAD_TYPE %in% c("002", "004") & ROAD_USE == 0)

nearest_idx <- sf::st_nearest_feature(
  x = sf_monitors_correct,
  y = road
)
road_nearest <- road[nearest_idx, ]
dist_road_nearest <- sf::st_distance(
  x = sf_monitors_correct,
  y = road_nearest,
  by_element = TRUE
)
df_feat_correct_d_road <- sf_monitors_correct |>
  dplyr::select(TMSID, TMSID2, year) |>
  dplyr::mutate(
    d_road = dist_road_nearest
  ) |> sf::st_drop_geometry()
df_feat_correct_d_road |> head() # 6010행



## 고도 `df_feat_correct_dem`, `df_feat_correct_dsm`
df_feat_correct_dem <- chopin::extract_at(
  x = chr_dem_file,
  y = sf_monitors_correct,
  radius = 1e-6,
  force_df = TRUE
) |>
  dplyr::rename(dem = mean)

df_feat_correct_dem |> head()   # 6010행

df_feat_correct_dsm <- chopin::extract_at(
  x = chr_dsm_file,
  y = sf_monitors_correct,
  radius = 1e-6,
  force_df = TRUE
) |>
  dplyr::rename(dsm = mean) 

df_feat_correct_dsm |> head()    # 6010행

## mtpi, mtpi_1km
df_feat_correct_mtpi <- chopin::extract_at(
  x = terra::rast(chr_mtpi_file),
  y = sf_monitors_correct,
  radius = 1e-6,
  force_df = TRUE
) |> dplyr::rename(mtpi = mean) 

df_feat_correct_mtpi_1km <- chopin::extract_at(
  x = terra::rast(chr_mtpi_1km_file),
  y = sf_monitors_correct,
  radius = 1e-6,
  force_df = TRUE
) |> dplyr::rename(mtpi_1km = mean) 
```

### landuse 추가

chr_landuse_freq_file에 대한 정보 일람.

```         
sample_ras <- terra::rast(chr_landuse_freq_file[1])
terra::nlyr(sample_ras)
names(sample_ras)
[1] 25
 [1] "Frequency of class 0"   "Frequency of class 10"  "Frequency of class 11"
 [4] "Frequency of class 20"  "Frequency of class 51"  "Frequency of class 52"
 [7] "Frequency of class 61"  "Frequency of class 62"  "Frequency of class 71"
[10] "Frequency of class 72"  "Frequency of class 81"  "Frequency of class 82"
[13] "Frequency of class 91"  "Frequency of class 120" "Frequency of class 130"
[16] "Frequency of class 140" "Frequency of class 150" "Frequency of class 181"
[19] "Frequency of class 182" "Frequency of class 183" "Frequency of class 186"
[22] "Frequency of class 187" "Frequency of class 190" "Frequency of class 200"
[25] "Frequency of class 210"
```

```{r}
#| eval: false

# 1. 병렬 처리 설정
plan(mirai_multisession, workers = 16)

# 2. 토지피복 데이터 병렬 추출 및 1년 시차(Lag) 필터링
# sf_monitors_correct는 6,010행의 데이터셋
df_feat_correct_landuse <- future_lapply(chr_landuse_freq_file, function(file_path) {
  
  # 현재 처리 중인 래스터 연도 추출
  this_year <- as.numeric(gsub(".*_([0-9]{4})\\.tif", "\\1", file_path))
  
  # 래스터 로드 및 평균값(mean) 추출
  landuse_ras <- terra::rast(file_path)
  extracted <- chopin::extract_at(
    x = landuse_ras,
    y = sf_monitors_correct,
    radius = 100,
    func = "mean",
    force_df = TRUE
  )
  
  # 컬럼명 정제 및 식별자 추가
  colnames(extracted) <- gsub(".*class ", "lc_", colnames(extracted))
  
  # 결합용 키(Key) 생성
  extracted$TMSID2 <- sf_monitors_correct$TMSID2
  extracted$year <- sf_monitors_correct$year # 측정소 관측 연도 (2010~2023)
  extracted$data_year <- this_year           # 토지피복 데이터 연도 (2009~2022)
  
  # 필터링: 측정소 연도가 토지피복 연도보다 1년 뒤인 행만 유지
  # 예: 2010년 측정소 데이터에는 2009년 토지피복이 매칭됨
  extracted_filtered <- extracted[extracted$year == (this_year + 1), ]
  
  return(extracted_filtered)
  
}, future.packages = c("terra", "chopin")) %>% 
  bind_rows()

# 병렬 처리 종료
plan(sequential)
nanoparquet::write_parquet(df_feat_correct_landuse, file.path(target_dir, "df_feat_correct_landuse.parquet"))
```

```{r}
df_feat_correct_landuse <- nanoparquet::read_parquet(file.path(target_dir, "df_feat_correct_landuse.parquet"))

print(head(df_feat_correct_landuse,10))
```

### emittors

```{r}
#| eval: false
## emittors
sf_emission_locs <- sf::st_read(chr_file_emission_locs, quiet = TRUE) |>
  sf::st_transform(5179) |>
  dplyr::filter(영업상태구분코드 == "01")

sf_korea_watershed <- sf::st_read(chr_korea_watershed, quiet = TRUE) |>
  sf::st_transform(5179)

df_feat_correct_emittors <- gw_emittors(
  input = sf_monitors_correct,
  target = sf_emission_locs,
  clip = sf_korea_watershed,
  wfun = "gaussian",         # 가우시안 가중치 함수 사용
  bw = 5000,                 # 대역폭(Bandwidth) 5km 설정
  dist_method = "geodesic"   # 지대거리(測地線, 대권거리) 계산 방식
) |>
  sf::st_drop_geometry() |>
  # gw_emission 열 이름을 n_emittors_watershed로 변경
  dplyr::rename(n_emittors_watershed = gw_emission) |> 
  dplyr::select(n_emittors_watershed)
```

### 변수들 모두 합치기: `df_feat_correct_merged`

```{r}
df_feat_correct_merged <- purrr::reduce(
  .x = list(
    sf_monitors_correct,
    df_feat_correct_d_road
  ),
  .f = collapse::join,
  on = c("TMSID", "TMSID2", "year")
) %>%
  # 3. 리스트 형태의 데이터 추출 및 컬럼 추가
  dplyr::mutate(
    dsm = unlist(df_feat_correct_dsm),
    dem = unlist(df_feat_correct_dem),
    # n_emittors_watershed = unlist(df_feat_correct_emittors$n_emittors_watershed),
    mtpi = unlist(df_feat_correct_mtpi),
    mtpi_1km = unlist(df_feat_correct_mtpi_1km)
  ) %>%
  # 4. 단위 변환 및 데이터 타입 정제
  dplyr::mutate(
    d_road = as.numeric(d_road) / 1000,           # m 단위를 km로 변환
    dsm = as.numeric(dsm),
    dem = as.numeric(dem),
    mtpi = as.numeric(mtpi),
    # n_emittors_watershed = ifelse(is.na(n_emittors_watershed), 0, as.numeric(n_emittors_watershed))
  ) %>%
  # 4. 토지 이용 데이터 옆으로 결합
  dplyr::bind_cols(
    df_feat_correct_landuse %>% dplyr::select(starts_with("lc"))
  ) %>%
  dplyr::mutate(geometry = st_as_text(geometry)) %>%
  as.data.frame()

# 최종 결과 확인
print(head(df_feat_correct_merged, n=6))

nanoparquet::write_parquet(df_feat_correct_merged, file.path(target_dir, "df_feat_correct_merged.parquet"))

df_feat_correct_merged <- nanoparquet::read_parquet(file.path(target_dir, "df_feat_correct_merged.parquet"))

# !!!!!!데이터 변환 참고!!!!!!

## data.table 객체로 만드려면
# df_feat_correct_merged %>% as.data.table()

## sf 객체로 만드려면
# df_feat_correct_merged %>%
#   dplyr::mutate(geometry = st_as_sfc(geometry)) %>%
#   st_as_sf(crs = 5179)
```

## 해상도 통일 및 아웃라이어 제거: `dt_daily`, `sf_daily`

```{r}
### 미세먼지 -> hourly에서 daily로 해상도 변경
dt_measurements_daily <- dt_measurements[, .(
    PM10 = mean(PM10, na.rm = TRUE),
    PM25 = mean(PM25, na.rm = TRUE)
  ), 
  by = .(TMSID2, date)]

dt_measurements_daily[, `:=`(
  year  = year(date),
  month = month(date),
  day   = day(date),
  weekday = lubridate::wday(date, week_start = 1)
)]
dt_measurements_daily[, is_weekend := as.integer(weekday >= 6)]

setorder(dt_measurements_daily, TMSID2, date)

# ---------------------------------------------------------
# 단계 1: IQR 기반 이상치 보정 (PM10_A, PM25_A 생성)
# ---------------------------------------------------------
# 전체 분포 기준 IQR 임계값 계산
iqr_pm10_val <- quantile(dt_measurements_daily$PM10, 0.75, na.rm = TRUE) + 1.5 * IQR(dt_measurements_daily$PM10, na.rm = TRUE)
iqr_pm25_val <- quantile(dt_measurements_daily$PM25, 0.75, na.rm = TRUE) + 1.5 * IQR(dt_measurements_daily$PM25, na.rm = TRUE)

# (A) 방식: 임계값 초과 시 상한값으로 치환 (Winsorizing)
dt_measurements_daily[, `:=`(
  PM10_A = ifelse(PM10 > iqr_pm10_val, iqr_pm10_val, PM10),
  PM25_A = ifelse(PM25 > iqr_pm25_val, iqr_pm25_val, PM25)
)]

# ---------------------------------------------------------
# 단계 2: 7일 이동평균 산출 (원본 및 보정 데이터 대상)
# ---------------------------------------------------------
# 1. 원본 데이터 기반 7일 이동평균 (PM10_7, PM25_7)
dt_measurements_daily[, `:=`(
  PM10_7 = frollmean(PM10, 7, na.rm = TRUE, align = "center"),
  PM25_7 = frollmean(PM25, 7, na.rm = TRUE, align = "center")
), by = .(TMSID2)]

# 2. 보정 데이터(A) 기반 7일 이동평균 (PM10_A7, PM25_A7)
dt_measurements_daily[, `:=`(
  PM10_A7 = frollmean(PM10_A, 7, na.rm = TRUE, align = "center"),
  PM25_A7 = frollmean(PM25_A, 7, na.rm = TRUE, align = "center")
), by = .(TMSID2)]

# ---------------------------------------------------------
# 단계 3: 컬럼 정리 및 정렬
# ---------------------------------------------------------
# 식별자 + 원본(2종) + 요청 변수(6종) 구성
cols_base   <- c("TMSID2", "date", "year", "month", "day", "weekday", "is_weekend")
cols_origin <- c("PM10", "PM25")
cols_calc   <- c("PM10_A", "PM10_7", "PM10_A7", "PM25_A", "PM25_7", "PM25_A7")

dt_measurements_daily <- dt_measurements_daily[, c(cols_base, cols_origin, cols_calc), with = FALSE]

setorder(dt_measurements_daily, TMSID2, date)


### 기존 변수 통합
dt_daily <- merge(
  x = dt_measurements_daily, 
  y = as.data.table(df_feat_correct_merged)[, !c("PM10", "PM25")], 
  by = c("TMSID2", "year"), 
  all.x = TRUE
) %>%
  dplyr::filter(!is.na(geometry))

### 공간좌표 삽입
if ("geometry" %in% names(dt_daily)) {
  # 1. 결측치가 아닌 행만 필터링 (문자열 기준)
  valid_mask <- !is.na(dt_daily$geometry) & dt_daily$geometry != ""

  if (any(valid_mask)) {
    # 2. 유효한 문자열만 sfc 객체로 일시 변환
    temp_sfc <- sf::st_as_sfc(dt_daily$geometry[valid_mask])
    
    # 3. 좌표 추출 (X, Y)
    coords <- sf::st_coordinates(temp_sfc)

    # 4. data.table 참조 할당으로 컬럼 생성
    dt_daily[valid_mask, `:=`(
      coords_x = coords[, "X"],
      coords_y = coords[, "Y"]
    )]
  }
}

print(paste("Total Rows:", nrow(dt_daily)))

# 2. 주요 컬럼별 결측치 개수 확인
colSums(is.na(dt_daily[, .(TMSID2, date, geometry, coords_x, coords_y)]))

# 3. PM10/PM25 데이터의 결측 비율 확인
dt_daily[, .(
  pm10_na = sum(is.na(PM10)), 
  pm25_na = sum(is.na(PM25)),
  geo_na = sum(is.na(geometry))
)]

arrow::write_parquet(dt_daily, file.path(target_dir, "dt_daily.parquet"))

dt_daily <- arrow::read_parquet(file.path(target_dir, "dt_daily.parquet"))

# !!!!!!데이터 변환 참고!!!!!!

## sf 객체로 만드려면
# dt_daily %>%
#   dplyr::mutate(geometry = st_as_sfc(geometry)) %>%
#   st_as_sf(crs = 5179)
```

# ERA5

## 전처리

```{r}
# ERA5-Land

### Data type: Gridded
### Projection: Regular latitude-longitude grid
### Horizontal coverage: Global
### Horizontal resolution: 0.1° x 0.1°; Native resolution is 9 km.
### Vertical coverage: From 2 m above the surface level, to a soil depth of 289 cm.
### Vertical resolution: 4 levels of the ECMWF surface model: Layer 1: 0 -7cm, Layer 2: 7 -28cm, Layer 3: 28-100cm, Layer 4: 100-289cm Some parameters are defined at 2 m over the surface.
### Temporal coverage: January 1950 to present
### Temporal resolution: Hourly
### File format: GRIB
### Update frequency: Daily

# Using Variables

### t2m: 2m temperature
### ssr: Surface net solar radiation
### u10: 10m u-component of wind
### v10: 10m v-component of wind
### sp: Surface pressure
### tp: Total precipitation
### blh: Boundary Layer Height
```

```{r}
# [1] 공통 환경 설정
chr_dir_climate <- "/mnt/hdd001/huimori"
common_start_utc <- as.POSIXct("2009-01-01 00:00:00", tz = "UTC")
target_dates     <- seq(as.Date("2010-01-01"), as.Date("2024-12-31"), by = "day")
temp_working     <- file.path(tempdir(), "era5_unified")
dir.create(temp_working, showWarnings = FALSE, recursive = TRUE)

# 파일 목록 확보 (2009_01 ~ 2024_12 정렬)
land_files <- sort(list.files(file.path(chr_dir_climate, "ERA5_Land"), pattern = "\\.nc$", full.names = TRUE))
blh_files  <- sort(list.files(file.path(chr_dir_climate, "ERA5_BLH"), pattern = "\\.nc$", full.names = TRUE))

# --- PART A: ERA5_BLH (비압축 직접 처리) ---
message(">>> BLH 처리 시작 (2009-01-01 기준)...")
comb_blh <- terra::rast(blh_files)
time_blh <- seq(common_start_utc, by = "hour", length.out = nlyr(comb_blh))
daily_blh <- terra::tapp(comb_blh, index = as.Date(time_blh, tz = "Asia/Seoul"), fun = mean)

# 필터링 및 이름 부여
match_blh <- which(as.Date(gsub("X", "", names(daily_blh)), format = "%Y.%m.%d") %in% target_dates)
ras_blh_final <- daily_blh[[match_blh]]
names(ras_blh_final) <- paste0("blh_", format(target_dates, "%Y%m%d"))
terra::crs(ras_blh_final) <- "EPSG:4326"

# --- PART B: ERA5_Land (압축 해제 및 변수별 처리) ---
var_land <- c("t2m", "ssr", "u10", "v10", "sp", "tp")
all_vars_list <- setNames(lapply(var_land, function(x) list()), var_land)

message(">>> Land 데이터 압축 해제 및 변수별 로드...")
for (i in seq_along(land_files)) {
  target_sub <- file.path(temp_working, paste0("m_", i))
  dir.create(target_sub, showWarnings = FALSE)
  unzip(land_files[i], files = "data_0.nc", exdir = target_sub)
  
  if (file.exists(file.path(target_sub, "data_0.nc"))) {
    r_tmp <- terra::rast(file.path(target_sub, "data_0.nc"))
    for (v in var_land) {
      all_vars_list[[v]][[i]] <- r_tmp[[grep(v, names(r_tmp))]] * 1
    }
  }
  unlink(target_sub, recursive = TRUE)
  if (i %% 50 == 0) message(paste0("Land Progress: ", i, "/", length(land_files)))
}

# Land 변수별 일평균 및 필터링
land_daily_list <- lapply(var_land, function(v) {
  message(paste("[Processing]", v, "..."))
  
  # 1. SpatRaster 통합 및 단위 변환
  r_comb <- terra::rast(all_vars_list[[v]])
  if (v == "t2m") r_comb <- r_comb - 273.15
  else if (v == "tp") r_comb <- r_comb * 1000
  else if (v == "sp") r_comb <- r_comb / 100
  
  # 2. 시간 축 설정 및 KST 일평균 집계
  time_land <- seq(common_start_utc, by = "hour", length.out = nlyr(r_comb))
  daily_idx <- as.Date(time_land, tz = "Asia/Seoul")
  daily_land <- terra::tapp(r_comb, index = daily_idx, fun = mean)
  
  # 3. 레이어 이름에서 실제 날짜 추출 및 필터링
  # tapp 결과 레이어 이름은 보통 "X2010.01.01" 형태임
  available_dates <- as.Date(gsub("X", "", names(daily_land)), format = "%Y.%m.%d")
  
  # target_dates 내에 존재하는 날짜만 추출
  match_mask <- available_dates %in% target_dates
  res <- daily_land[[match_mask]]
  
  # 4. 동적 이름 부여 (실제 추출된 날짜 기준)
  actual_dates <- available_dates[match_mask]
  names(res) <- paste0(v, "_", format(actual_dates, "%Y%m%d"))
  
  terra::crs(res) <- "EPSG:4326"
  return(res)
})

# --- PART C: 최종 SDS 결합 및 검증 ---
# 1. Land 데이터 SDS 구성 (6개 변수)
ras_era5_land <- terra::sds(land_daily_list)
names(ras_era5_land) <- c("temp_2m", "solar_rad", "u_wind", "v_wind", "pressure", "precip")

# 2. BLH 데이터 SDS 구성 (1개 변수)
ras_era5_blh <- terra::sds(ras_blh_final)
names(ras_era5_blh) <- "boundary_layer_height"

full_sds_list <- c(
  setNames(lapply(1:length(ras_era5_land), function(i) ras_era5_land[[i]]), names(ras_era5_land)),
  setNames(lapply(1:length(ras_era5_blh), function(i) ras_era5_blh[[i]]), names(ras_era5_blh))
)

# 임시 파일 및 메모리 정리
unlink(temp_working, recursive = TRUE)
gc()

# 최종 확인
message(">>> [완료] Land(0.1도)와 BLH(0.25도) SDS 객체가 각각 생성되었습니다.")
print(ras_era5_land)
print(ras_era5_blh)
```

## 버퍼 추출(30m)과 XGBoost

```{r}
sf_monitors_unique <- dt_daily %>% 
  dplyr::mutate(geometry = st_as_sfc(geometry)) %>%
  dplyr::distinct(TMSID2, geometry) %>% 
  sf::st_as_sf(crs = 5179) %>%     # sf 객체화 (원래 geometry에 맞는 crs 부여)
  st_transform(terra::crs(ras_era5_land[1]))    # crs를 WGS84로 통일.

list_monitors_era5_30m <- lapply(names(full_sds_list), function(var_name) {
  message(paste("[Extracting]", var_name, "..."))
  
  ext_res <- chopin::extract_at(
    x = full_sds_list[[var_name]],
    y = sf_monitors_unique,
    id = "TMSID2",
    func = "mean",
    radius = 30
  )
  
  dt_long <- melt(
    as.data.table(ext_res),
    id.vars = "TMSID2",
    variable.name = "date_str",
    value.name = "value" # 임시로 value 명명
  )
  
  # 날짜 추출
  dt_long[, date := as.IDate(stringr::str_extract(date_str, "\\d{8}$"), format = "%Y%m%d")]
  
  # 필요한 컬럼만 선택하고, 세 번째 컬럼명을 실제 변수명(temp_2m, blh 등)으로 변경
  dt_final <- dt_long[, .(TMSID2, date, value)]
  setnames(dt_final, "value", var_name)
  
  return(dt_final)
})

# 3. 모든 변수 리스트(7종) 병합 (고유 변수명 덕분에 충돌 없음)
message(">>> 모든 기상 변수 병합 중 (7개 변수)...")
dt_monitors_era5_30m <- purrr::reduce(list_monitors_era5_30m, function(x, y) {
  merge(x, y, by = c("TMSID2", "date"), all = TRUE)
})

# 4. 정렬 및 최종 결합
setorder(dt_monitors_era5_30m, TMSID2, date)

dt_daily_era5_30m <- merge(
  x = dt_daily, 
  y = dt_monitors_era5_30m, 
  by = c("TMSID2", "date"), 
  all.x = TRUE
)

arrow::write_parquet(dt_daily_era5_30m, file.path(target_dir, "dt_daily_era5_30m.parquet"))

dt_daily_era5_30m <- arrow::read_parquet(file.path(target_dir, "dt_daily_era5_30m.parquet"))

df_model_full <- dt_daily_era5_30m %>%
  dplyr::mutate(geometry = st_as_sfc(geometry)) %>%
  st_as_sf(crs = 5179)

# 예측 변수군 (Targets)
target_vars <- c("PM10", "PM25", 
                 grep("^PM10_", names(df_model_full), value = TRUE), 
                 grep("^PM25_", names(df_model_full), value = TRUE))

# 예측에 사용할 변수군 (Predictors)
loc_topo_vars    <- c("d_road", "dsm", "dem", "mtpi", "mtpi_1km")
landuse_vars     <- grep("^lc_", names(df_model_full), value = TRUE)
meteo_vars       <- c("temp_2m", "solar_rad", "u_wind", "v_wind", "pressure", "precip", "boundary_layer_height")
spatiotempo_vars <- c("year", "month", "weekday", "is_weekend", "coords_x", "coords_y")

# 모든 식별자 및 보조 정보 (학습 제외 대상)
id_vars <- c("TMSID", "TMSID2", "date", "day", "site_type", "date_start", "date_end", "coords_google", "lon2", "lat2", "dist_m")

# 데이터 정제 (select 시 id_vars를 모두 포함)
df_model_refined <- df_model_full %>%
  select(any_of(id_vars), 
         all_of(target_vars), 
         all_of(loc_topo_vars), 
         all_of(landuse_vars), 
         all_of(meteo_vars),
         all_of(spatiotempo_vars)) %>%
  filter(!is.na(site_type))
```

```{r}
## XGBoost 알고리즘
run_moving_window_tuning <- function(test_year, df_full, id_vars, all_targets) {
  # 훈련 연도 설정 (3개년)
  train_years <- (test_year - 3):(test_year - 1)
  
  # 데이터 필터링 (train set / test set)
  df_train_window <- df_full %>% filter(year %in% train_years)
  df_test_window  <- df_full %>% filter(year == test_year)
  
  message(paste0("\n>>> [Window: ", test_year, "] 실행 중 (Train: ", 
                 min(train_years), "-", max(train_years), ")"))

  tuning_results <- purrr::map(all_targets, function(target) {
    
    # 결측치 제외
    sub_train <- df_train_window %>% filter(!is.na(!!sym(target)))
    sub_test  <- df_test_window %>% filter(!is.na(!!sym(target)))
    
    if(nrow(sub_train) < 100) return(NULL)
    
    message("Generating Spatial Block...")
    
    # 공간 블록 생성 (지리적으로 인접한 데이터끼리 묶고, 이를 교차검증에 사용하여 SAC 방지)
    set.seed(123)
    target_folds <- spatial_block_cv(sub_train, v = 5)
    
    # 레시피 파이프라인
    target_recipe <- recipe(formula(paste(target, "~ .")), data = sub_train) %>%
      update_role(any_of(id_vars), geometry, new_role = "ID") %>%                # 식별자
      update_role(all_of(all_targets), new_role = "target_pool") %>%             # 예측대상 후보들
      update_role(all_of(target), new_role = "outcome") %>%                      # 실제 예측대상(Y)
      step_rm(has_role("target_pool"), -has_role("outcome")) %>%                 ## 불필요 변수 제거
      step_zv(all_predictors()) %>%                                              ## 무가치 변수 제거
      step_unknown(all_nominal_predictors(), new_level = "unknown") %>%          ## 알수없는 범주형 전처리
      step_novel(all_nominal_predictors()) %>%                                   ## 새로운 범주형 전처리
      step_impute_median(all_numeric_predictors()) %>%                           ## 수치형 결측치 대체
      step_normalize(all_numeric_predictors()) %>%                               ## 수치형 표준화 (평균 0, 표준편차 1)
      step_pca(starts_with("lc_"), num_comp = 5, id = "pca_landuse") %>%         ## 토지피복변수 5개 주성분으로 압축
      step_dummy(all_nominal_predictors()) %>%                                   ## 범주형 변수 더미화
      step_zv(all_predictors())
    
    # 모델 사양
    target_spec <- boost_tree(
      trees = 1000, 
      tree_depth = tune(), 
      learn_rate = tune(), 
      mtry = tune(), 
      min_n = tune(), 
      loss_reduction = tune()
    ) %>% 
      set_engine("xgboost", tree_method = "hist", nthread = parallel::detectCores() - 1) %>% 
      set_mode("regression")
    
    # 워크플로우 통합
    target_wf <- workflow() %>% add_recipe(target_recipe) %>% add_model(target_spec)
    
    message("Tuning...")
    
    # Race ANOVA 튜닝 (성능이 낮은 파라미터 조합을 조기에 탈락시켜 효율적으로 최적의 조합을 찾음.)
    set.seed(123)
    target_tune_res <- tune_race_anova(
      target_wf, resamples = target_folds, grid = 25,
      metrics = metric_set(rmse, mae, rsq),
      control = control_race(save_pred = FALSE, verbose_elim = FALSE)
    )
    
    message("Done...")
    
    # RMSE가 가장 낮은 조합을 최종 파라미터로 채택
    best_p <- select_best(target_tune_res, metric = "rmse")
    # 최적파라미터를 적용하여 모델 학습
    final_fit <- finalize_workflow(target_wf, best_p) %>% fit(data = sub_train)
    
    # 성능 산출 (테스트 데이터에는 훈련 시 저장된 통계량이 자동 적용됨)
    vi_data <- final_fit %>% extract_fit_parsnip() %>% vi() %>% slice_max(Importance, n = 10)
    
    # 결과 정리
    metrics <- predict(final_fit, sub_test) %>%
      bind_cols(sub_test %>% st_drop_geometry() %>% select(all_of(target))) %>%
      metric_set(rmse, mae, rsq)(truth = !!sym(target), estimate = .pred) %>%
      select(.metric, .estimate) %>%
      pivot_wider(names_from = .metric, values_from = .estimate) %>%
      mutate(target_variable = target,
             test_year = test_year,
             importance_top10 = paste(paste0(vi_data$Variable, "(", round(vi_data$Importance, 4), ")"), collapse = ", ")) %>%
      bind_cols(best_p %>% select(-.config))
    
    return(metrics)
  })
  
  return(bind_rows(tuning_results))
}
```

```{r}
# 분석 대상 연도 및 타겟 정의
test_years  <- 2013:2023
pm10_list   <- c("PM10", grep("^PM10_", names(df_model_refined), value = TRUE))
pm25_list   <- c("PM25", grep("^PM25_", names(df_model_refined), value = TRUE))
all_targets <- unique(c(pm10_list, pm25_list))

# 직렬 실행 (Lapply 루프)
final_results_list <- lapply(test_years, function(y) {
  run_moving_window_tuning(y, df_model_refined, id_vars, all_targets)
})

# 결과 통합 및 저장
all_window_summary <- bind_rows(final_results_list)

write.csv(all_window_summary, 
          file = file.path(target_dir, "performance_30m_era5_1.5.csv"), 
          row.names = FALSE)
all_window_summary
```

## 버퍼 추출(100m)과 XGBoost

```{r}
sf_monitors_unique <- dt_daily %>% 
  dplyr::mutate(geometry = st_as_sfc(geometry)) %>%
  dplyr::distinct(TMSID2, geometry) %>% 
  sf::st_as_sf(crs = 5179) %>%     # sf 객체화 (원래 geometry에 맞는 crs 부여)
  st_transform(terra::crs(ras_era5_land[1]))    # crs를 WGS84로 통일.

full_sds_list <- c(
  setNames(lapply(1:length(ras_era5_land), function(i) ras_era5_land[[i]]), names(ras_era5_land)),
  setNames(lapply(1:length(ras_era5_blh), function(i) ras_era5_blh[[i]]), names(ras_era5_blh))
)

list_monitors_era5_100m <- lapply(names(full_sds_list), function(var_name) {
  message(paste("[Extracting]", var_name, "..."))
  
  ext_res <- chopin::extract_at(
    x = full_sds_list[[var_name]],
    y = sf_monitors_unique,
    id = "TMSID2",
    func = "mean",
    radius = 100
  )
  
  dt_long <- melt(
    as.data.table(ext_res),
    id.vars = "TMSID2",
    variable.name = "date_str",
    value.name = "value" # 임시로 value 명명
  )
  
  # 날짜 추출
  dt_long[, date := as.IDate(stringr::str_extract(date_str, "\\d{8}$"), format = "%Y%m%d")]
  
  # 필요한 컬럼만 선택하고, 세 번째 컬럼명을 실제 변수명(temp_2m, blh 등)으로 변경
  dt_final <- dt_long[, .(TMSID2, date, value)]
  setnames(dt_final, "value", var_name)
  
  return(dt_final)
})

# 3. 모든 변수 리스트(7종) 병합 (고유 변수명 덕분에 충돌 없음)
message(">>> 모든 기상 변수 병합 중 (7개 변수)...")
dt_monitors_era5_100m <- purrr::reduce(list_monitors_era5_100m, function(x, y) {
  merge(x, y, by = c("TMSID2", "date"), all = TRUE)
})

# 4. 정렬 및 최종 결합
setorder(dt_monitors_era5_100m, TMSID2, date)

dt_daily_era5_100m <- merge(
  x = dt_daily, 
  y = dt_monitors_era5_100m, 
  by = c("TMSID2", "date"), 
  all.x = TRUE
)

arrow::write_parquet(dt_daily_era5_100m, file.path(target_dir, "dt_daily_era5_100m.parquet"))

dt_daily_era5_100m <- arrow::read_parquet(file.path(target_dir, "dt_daily_era5_100m.parquet"))

df_model_full <- dt_daily_era5_100m %>%
  dplyr::mutate(geometry = st_as_sfc(geometry)) %>%
  st_as_sf(crs = 5179)

# 예측 변수군 (Targets)
target_vars <- c("PM10", "PM25", 
                 grep("^PM10_", names(df_model_full), value = TRUE), 
                 grep("^PM25_", names(df_model_full), value = TRUE))

# 예측에 사용할 변수군 (Predictors)
loc_topo_vars    <- c("d_road", "dsm", "dem", "mtpi", "mtpi_1km")
landuse_vars     <- grep("^lc_", names(df_model_full), value = TRUE)
meteo_vars       <- c("temp_2m", "solar_rad", "u_wind", "v_wind", "pressure", "precip", "boundary_layer_height")
spatiotempo_vars <- c("year", "month", "weekday", "is_weekend", "coords_x", "coords_y")

# 모든 식별자 및 보조 정보 (학습 제외 대상)
id_vars <- c("TMSID", "TMSID2", "date", "day", "site_type", "date_start", "date_end", "coords_google", "lon2", "lat2", "dist_m")

# 데이터 정제 (select 시 id_vars를 모두 포함)
df_model_refined <- df_model_full %>%
  select(any_of(id_vars), 
         all_of(target_vars), 
         all_of(loc_topo_vars), 
         all_of(landuse_vars), 
         all_of(meteo_vars),
         all_of(spatiotempo_vars)) %>%
  filter(!is.na(site_type))
```

```{r}
# 분석 대상 연도 및 타겟 정의
test_years  <- 2013:2023
pm10_list   <- c("PM10", grep("^PM10_", names(df_model_refined), value = TRUE))
pm25_list   <- c("PM25", grep("^PM25_", names(df_model_refined), value = TRUE))
all_targets <- unique(c(pm10_list, pm25_list))

# 직렬 실행 (Lapply 루프)
final_results_list <- lapply(test_years, function(y) {
  run_moving_window_tuning(y, df_model_refined, id_vars, all_targets)
})

# 결과 통합 및 저장
all_window_summary <- bind_rows(final_results_list)

write.csv(all_window_summary, 
          file = file.path(target_dir, "performance_100m_era5_1.5.csv"), 
          row.names = FALSE)
all_window_summary
```

## 버퍼 추출(1000m)과 XGBoost

```{r}
sf_monitors_unique <- dt_daily %>% 
  dplyr::mutate(geometry = st_as_sfc(geometry)) %>%
  dplyr::distinct(TMSID2, geometry) %>% 
  sf::st_as_sf(crs = 5179) %>%     # sf 객체화 (원래 geometry에 맞는 crs 부여)
  st_transform(terra::crs(ras_era5_land[1]))    # crs를 WGS84로 통일.

full_sds_list <- c(
  setNames(lapply(1:length(ras_era5_land), function(i) ras_era5_land[[i]]), names(ras_era5_land)),
  setNames(lapply(1:length(ras_era5_blh), function(i) ras_era5_blh[[i]]), names(ras_era5_blh))
)

list_monitors_era5_1000m <- lapply(names(full_sds_list), function(var_name) {
  message(paste("[Extracting]", var_name, "..."))
  
  ext_res <- chopin::extract_at(
    x = full_sds_list[[var_name]],
    y = sf_monitors_unique,
    id = "TMSID2",
    func = "mean",
    radius = 1000
  )
  
  dt_long <- melt(
    as.data.table(ext_res),
    id.vars = "TMSID2",
    variable.name = "date_str",
    value.name = "value" # 임시로 value 명명
  )
  
  # 날짜 추출
  dt_long[, date := as.IDate(stringr::str_extract(date_str, "\\d{8}$"), format = "%Y%m%d")]
  
  # 필요한 컬럼만 선택하고, 세 번째 컬럼명을 실제 변수명(temp_2m, blh 등)으로 변경
  dt_final <- dt_long[, .(TMSID2, date, value)]
  setnames(dt_final, "value", var_name)
  
  return(dt_final)
})

# 3. 모든 변수 리스트(7종) 병합 (고유 변수명 덕분에 충돌 없음)
message(">>> 모든 기상 변수 병합 중 (7개 변수)...")
dt_monitors_era5_1000m <- purrr::reduce(list_monitors_era5_1000m, function(x, y) {
  merge(x, y, by = c("TMSID2", "date"), all = TRUE)
})

# 4. 정렬 및 최종 결합
setorder(dt_monitors_era5_1000m, TMSID2, date)

dt_daily_era5_1000m <- merge(
  x = dt_daily, 
  y = dt_monitors_era5_1000m, 
  by = c("TMSID2", "date"), 
  all.x = TRUE
)

arrow::write_parquet(dt_daily_era5_1000m, file.path(target_dir, "dt_daily_era5_1000m.parquet"))

dt_daily_era5_1000m <- arrow::read_parquet(file.path(target_dir, "dt_daily_era5_1000m.parquet"))

df_model_full <- dt_daily_era5_1000m %>%
  dplyr::mutate(geometry = st_as_sfc(geometry)) %>%
  st_as_sf(crs = 5179)

# 예측 변수군 (Targets)
target_vars <- c("PM10", "PM25", 
                 grep("^PM10_", names(df_model_full), value = TRUE), 
                 grep("^PM25_", names(df_model_full), value = TRUE))

# 예측에 사용할 변수군 (Predictors)
loc_topo_vars    <- c("d_road", "dsm", "dem", "mtpi", "mtpi_1km")
landuse_vars     <- grep("^lc_", names(df_model_full), value = TRUE)
meteo_vars       <- c("temp_2m", "solar_rad", "u_wind", "v_wind", "pressure", "precip", "boundary_layer_height")
spatiotempo_vars <- c("year", "month", "weekday", "is_weekend", "coords_x", "coords_y")

# 모든 식별자 및 보조 정보 (학습 제외 대상)
id_vars <- c("TMSID", "TMSID2", "date", "day", "site_type", "date_start", "date_end", "coords_google", "lon2", "lat2", "dist_m")

# 데이터 정제 (select 시 id_vars를 모두 포함)
df_model_refined <- df_model_full %>%
  select(any_of(id_vars), 
         all_of(target_vars), 
         all_of(loc_topo_vars), 
         all_of(landuse_vars), 
         all_of(meteo_vars),
         all_of(spatiotempo_vars)) %>%
  filter(!is.na(site_type))
```

```{r}
# 분석 대상 연도 및 타겟 정의
test_years  <- 2013:2023
pm10_list   <- c("PM10", grep("^PM10_", names(df_model_refined), value = TRUE))
pm25_list   <- c("PM25", grep("^PM25_", names(df_model_refined), value = TRUE))
all_targets <- unique(c(pm10_list, pm25_list))

# 직렬 실행 (Lapply 루프)
final_results_list <- lapply(test_years, function(y) {
  run_moving_window_tuning(y, df_model_refined, id_vars, all_targets)
})

# 결과 통합 및 저장
all_window_summary <- bind_rows(final_results_list)

write.csv(all_window_summary, 
          file = file.path(target_dir, "performance_1000m_era5_1.5.csv"), 
          row.names = FALSE)
all_window_summary
```

## 결과 요약

```{r}
performance_30m_era5_1.5 <- read.csv(file = file.path(target_dir, "performance_30m_era5_1.5.csv"))

result_PM10_30m <- performance_30m_era5_1.5 %>%
  filter(str_detect(target_variable, "^PM10")) %>% 
  group_by(test_year) %>%
  slice_min(order_by = rmse, n = 1, with_ties = FALSE) %>%
  ungroup() %>% 
  arrange(test_year)

result_PM10_30m
result_PM10_30m$importance_top10

result_PM25_30m <- performance_30m_era5_1.5 %>%
  filter(str_detect(target_variable, "^PM25")) %>% 
  group_by(test_year) %>%
  slice_min(order_by = rmse, n = 1, with_ties = FALSE) %>%
  ungroup() %>% 
  arrange(test_year)

result_PM25_30m
result_PM25_30m$importance_top10
```

```{r}
performance_100m_era5_1.5 <- read.csv(file = file.path(target_dir, "performance_100m_era5_1.5.csv"))

result_PM10_100m <- performance_100m_era5_1.5 %>%
  filter(str_detect(target_variable, "^PM10")) %>% 
  group_by(test_year) %>%
  slice_min(order_by = rmse, n = 1, with_ties = FALSE) %>%
  ungroup() %>% 
  arrange(test_year)

result_PM10_100m
result_PM10_100m$importance_top10

result_PM25_100m <- performance_100m_era5_1.5 %>%
  filter(str_detect(target_variable, "^PM25")) %>% 
  group_by(test_year) %>%
  slice_min(order_by = rmse, n = 1, with_ties = FALSE) %>%
  ungroup() %>% 
  arrange(test_year)

result_PM25_100m
result_PM25_100m$importance_top10
```

```{r}
performance_1000m_era5_1.5 <- read.csv(file = file.path(target_dir, "performance_1000m_era5_1.5.csv"))

result_PM10_1000m <- performance_1000m_era5_1.5 %>%
  filter(str_detect(target_variable, "^PM10")) %>% 
  group_by(test_year) %>%
  slice_min(order_by = rmse, n = 1, with_ties = FALSE) %>%
  ungroup() %>% 
  arrange(test_year)

result_PM10_1000m
result_PM10_1000m$importance_top10

result_PM25_1000m <- performance_1000m_era5_1.5 %>%
  filter(str_detect(target_variable, "^PM25")) %>% 
  group_by(test_year) %>%
  slice_min(order_by = rmse, n = 1, with_ties = FALSE) %>%
  ungroup() %>% 
  arrange(test_year)

result_PM25_1000m
result_PM25_1000m$importance_top10
```
