---
title: "huimori_1.1_buffer_analysis_ERA5"
format:
  html:
    theme: cosmo
    toc: true
    toc-depth: 3
    toc-location: left
    code-fold: show
    code-summary: "코드 보기"
    code-overflow: wrap
    number-sections: true
    smooth-scroll: true
    embed-resources: true
    df-print: paged
    page-layout: full
editor: visual
---

```{r}
library(tidyverse)
library(sf)
library(data.table)
library(terra)
library(ncdf4)
library(httr)
library(exactextractr)
library(huimori)
library(readxl)
library(arrow)
library(stringi)
library(plyr)
library(chopin)
library(geosphere)
library(tidymodels)
library(spatialsample)
library(finetune)
```

# 경로 정리

```{r}
# 작업위치 경로
chr_dir_huimori <- file.path(Sys.getenv("HOME"), "huimori")
setwd(chr_dir_huimori)

# 절대경로
chr_dir_data <- "/mnt/hdd001/Korea"
chr_dir_git <- file.path(Sys.getenv("HOME"), "histmap-ko")

## 미세먼지 측정소 위치
chr_monitors_file <- file.path(chr_dir_git, "data/sites", "sites_history_cleaning_20250311.xlsx")

# 미세먼지 측정 값
chr_measurement_dir <- file.path(chr_dir_data, "airquality", "outdoor")
chr_measurement_file <- file.path(chr_measurement_dir, "sites_airkorea_2010_2023_spt_yd.parquet")

# 토지피복
chr_landuse_file <- list.files(file.path(chr_dir_data, "landuse", "glc_fcs30d"), pattern = "tif$", full.names = TRUE)

# 고도
chr_dem_file <- file.path(chr_dir_data, "elevation", "kngii_2022_merged_res30d.tif")
chr_dsm_file <- file.path(chr_dir_data, "elevation", "copernicus_korea_30m.tif")

# 도로
chr_road_files <- list.files(file.path(chr_dir_data, "transportation", "nodelink", "data"), pattern = "MOCT_LINK.shp$", recursive = TRUE, full.names = TRUE)

# 황사
chr_asos_file <- file.path(chr_dir_data, "weather", "data", "asos_2010_2023.parquet")
chr_asos_site_file <- file.path(chr_dir_data, "weather", "data", "asos_sites.xlsx")

# 유역
chr_korea_watershed <- file.path(chr_dir_data, "watersheds", "data", "watershed-korea.gpkg")

# 지형(multi-scale topographic position index)
chr_mtpi_file <- file.path(chr_dir_data, "elevation", "kngii_90m_mtpi.tif")
chr_mtpi_1km_file <- terra::rast(chr_mtpi_file) |> 
  terra::aggregate(fact = 11, fun = "mean", na.rm = TRUE) |> 
  terra::writeRaster(file.path(chr_dir_data, "elevation", "kngii_1km_mtpi.tif"), overwrite = TRUE) |> 
  terra::sources()

# 토지피복 빈도
chr_landuse_freq_file <- file.path(chr_dir_data, "landuse", sprintf("glc_freq_%d.tif", as.integer(stringi::stri_extract_first_regex(chr_landuse_file, "20[0-2][0-9]"))))

# 토지피복
chr_landuse_files <- list.files(
  file.path(chr_dir_data, "landuse", "glc_fcs30d"),
  pattern = ".tif$",
  full.names = TRUE
)

# 점 오염원
chr_file_emission_locs <- file.path(chr_dir_data, "emission", "data", "emission_location.gpkg")

# 한국지도
geodata::geodata_path(file.path("~", "geodatacache"))
sf_korea_all <- geodata::gadm(country = "KOR", level = 0) |>
  sf::st_as_sf() |>
  sf::st_transform("EPSG:5179")
```


# 기존 변수 점검

## 측정소 데이터 생성

의존하는 `dt_measurements`, `sf_monitors_base`, `sf_monitors_correct` 생성

```{r}
dt_measurements <- nanoparquet::read_parquet(chr_measurement_file)

# 1. 데이터 읽기
sites <- readxl::read_excel(chr_monitors_file)

# 2. 데이터 클리닝 및 전처리
sites_c <- sites |>
  dplyr::filter(!grepl("(광화학|중금속|산성|유해)", site_type)) |>
  dplyr::arrange(TMSID, site_type, year) |>
  dplyr::filter(!grepl("\\-[1-9]$", TMSID)) |>
  dplyr::ungroup() |>
  # pre-cleaning: detect max year
  dplyr::group_by(TMSID, site_type) |>
  dplyr::mutate(year_max = max(year)) |>
  dplyr::ungroup() |>
  # distinct rows by selected fields
  dplyr::distinct(
    TMSID, date_start, date_end, coords_google, floor,
    .keep_all = TRUE
  ) |>
  dplyr::mutate(
    date_start = as.POSIXct(date_start, tz = "Asia/Seoul"),
    date_end = as.POSIXct(date_end, tz = "Asia/Seoul")
  ) |>
  dplyr::group_by(TMSID) |>
  # Assign first and last row
  dplyr::mutate(
    date_start = replace(date_start, dplyr::row_number() == 1, unique(fill_date(date_start, min(year), TRUE))),
    date_end = replace(date_end, dplyr::row_number() == dplyr::n(), unique(fill_date(date_end, max(year_max), start = FALSE)))
  ) |>
  # if no location changes were detected and date_start and date_end are NAs,
  # use the minimum year to assign date_start and the maximum year to assign date_end.
  dplyr::mutate(
    date_start = ifelse(dplyr::n() == 1 & is.na(date_start), as.POSIXct(sprintf("%d0101010000", year), format = "%Y%m%d%H%M%S", tz = "Asia/Seoul"), date_start),
    date_end = ifelse(dplyr::n() == 1 & is.na(date_end), as.POSIXct(sprintf("%d1231230000", year_max), format = "%Y%m%d%H%M%S", tz = "Asia/Seoul"), date_end)
  ) |>
  dplyr::filter(!(is.na(date_start) & is.na(date_end))) |>
  dplyr::mutate(
    date_end = ifelse(is.na(date_end), dplyr::lead(date_end), date_end)
  ) |>
  dplyr::ungroup() |>
  dplyr::filter(!is.na(date_start)) |>
  dplyr::mutate(
    date_start = as.POSIXct(date_start, tz = "Asia/Seoul"),
    date_end = as.POSIXct(date_end, tz = "Asia/Seoul")
  )

# 3. Lookup 테이블 정의
check_lookup <- c("[도시대기측정망]", "[도로변대기측정망]", "[PM2.5성분측정망]", "[교외대기측정망]",
                  "[항만측정망]", "[국가배경농도(도서)측정망]", "[대기오염집중측정망]")
target_lookup <- c("Urban", "Roadside", "PM2.5", "Suburban",
                   "Port", "Island", "Concentrated")

# 4. 최종 결과 생성 (sf_monitors_base)
sf_monitors_base <- sites_c |>
  dplyr::select(TMSID, site_type, dplyr::starts_with("date_"), dplyr::starts_with("coords_google")) |>
  dplyr::distinct() |>
  dplyr::rowwise() |>
  dplyr::mutate(
    lon = as.numeric(stringi::stri_split_fixed(coords_google, pattern = ", ")[[1]][2]),
    lat = as.numeric(stringi::stri_split_fixed(coords_google, pattern = ", ")[[1]][1])
  ) |>
  dplyr::ungroup() |>
  dplyr::mutate(
    site_type = sub(" ", "", site_type),
    site_type = plyr::mapvalues(site_type, check_lookup, target_lookup),
    site_type = factor(site_type, levels = target_lookup[c(1, 2, 4, 5, 3, 6, 7)])
  ) |>
  dplyr::group_by(TMSID) |>
  dplyr::mutate(TMSID2 = paste0(TMSID, LETTERS[seq_len(length(TMSID))])) |>
  dplyr::ungroup()

# 1. 연간 요약 데이터 생성
# dt_measurements가 메모리에 로드되어 있어야 함
ak_sites_annual <- huimori::summarize_annual(
  data = dt_measurements,
  timeflag = "date"
)

# 2. 측정소 이전 거리(Relocation distance) 계산
sites_cfd <- sf_monitors_base |>
  dplyr::arrange(TMSID, date_start) |>
  dplyr::group_by(TMSID) |>
  dplyr::mutate(lon2 = lag(lon), lat2 = lag(lat)) |>
  dplyr::rowwise() |>
  dplyr::mutate(
    dist_m = geosphere::distGeo(c(lon, lat), c(lon2, lat2))
  ) |>
  dplyr::ungroup()

# 3. 시공간 범위 확장 (연도별 전개)
sites_fullrange <- sites_cfd |>
  dplyr::group_by(TMSID, TMSID2) |>
  dplyr::filter(!is.na(date_start) & !is.na(date_end)) |>
  tidyr::nest() |>
  dplyr::mutate(
    year_all = purrr::map(data, function(df) {
      ystart <- lubridate::year(df$date_start)
      yend   <- lubridate::year(df$date_end)
      data.frame(year = seq(ystart, yend))
    })
  ) |>
  tidyr::unnest(cols = c(year_all, data)) |>
  dplyr::ungroup()

# 4. 공간 데이터(sf) 변환 및 측정 데이터 결합
sf_monitors_correct <- sites_fullrange |>
  dplyr::filter(!is.na(lon)) |>
  sf::st_as_sf(
    coords = c("lon", "lat"),
    crs = 4326
  ) |>
  sf::st_transform(5179) |>
  dplyr::full_join(
    ak_sites_annual,
    by = c("TMSID", "TMSID2", "year")
  ) |>
  dplyr::filter(!sf::st_is_empty(geometry))
```

## 변수 생성

```{r}
## 도로와의 거리 `df_feat_correct_d_road`
target_road_file <- chr_road_files[length(chr_road_files)]
road <- sf::st_read(target_road_file, quiet = TRUE) |>
  sf::st_transform(sf::st_crs(sf_monitors_correct)) |>
  dplyr::filter(!ROAD_TYPE %in% c("002", "004") & ROAD_USE == 0)

nearest_idx <- sf::st_nearest_feature(
  x = sf_monitors_correct,
  y = road
)
road_nearest <- road[nearest_idx, ]
dist_road_nearest <- sf::st_distance(
  x = sf_monitors_correct,
  y = road_nearest,
  by_element = TRUE
)
df_feat_correct_d_road <- sf_monitors_correct |>
  dplyr::select(TMSID, TMSID2, year) |>
  dplyr::mutate(
    d_road = dist_road_nearest
  ) |> sf::st_drop_geometry()
df_feat_correct_d_road |> head() # 6010행



## 고도 `df_feat_correct_dem`, `df_feat_correct_dsm`
df_feat_correct_dem <- chopin::extract_at(
  x = chr_dem_file,
  y = sf_monitors_correct,
  radius = 1e-6,
  force_df = TRUE
) |>
  dplyr::rename(dem = mean)

df_feat_correct_dem |> head()   # 6010행

df_feat_correct_dsm <- chopin::extract_at(
  x = chr_dsm_file,
  y = sf_monitors_correct,
  radius = 1e-6,
  force_df = TRUE
) |>
  dplyr::rename(dsm = mean) 

df_feat_correct_dsm |> head()    # 6010행

## mtpi, mtpi_1km
df_feat_correct_mtpi <- chopin::extract_at(
  x = terra::rast(chr_mtpi_file),
  y = sf_monitors_correct,
  radius = 1e-6,
  force_df = TRUE
) |> dplyr::rename(mtpi = mean) 

df_feat_correct_mtpi_1km <- chopin::extract_at(
  x = terra::rast(chr_mtpi_1km_file),
  y = sf_monitors_correct,
  radius = 1e-6,
  force_df = TRUE
) |> dplyr::rename(mtpi_1km = mean) 


## emittors
sf_emission_locs <- sf::st_read(chr_file_emission_locs, quiet = TRUE) |>
  sf::st_transform(5179) |>
  dplyr::filter(영업상태구분코드 == "01")

sf_korea_watershed <- sf::st_read(chr_korea_watershed, quiet = TRUE) |>
  sf::st_transform(5179)

df_feat_correct_emittors <- gw_emittors(
  input = sf_monitors_correct,
  target = sf_emission_locs,
  clip = sf_korea_watershed,
  wfun = "gaussian",         # 가우시안 가중치 함수 사용
  bw = 5000,                 # 대역폭(Bandwidth) 5km 설정
  dist_method = "geodesic"   # 지대거리(測地線, 대권거리) 계산 방식
) |>
  sf::st_drop_geometry() |>
  # gw_emission 열 이름을 n_emittors_watershed로 변경
  dplyr::rename(n_emittors_watershed = gw_emission) |> 
  dplyr::select(n_emittors_watershed)

## landuse: 현재로서는 생략
```


## merge

```{r}
# 미세먼지 데이터 정제 (음수값 삭제)
dt_measurements <- dt_measurements %>%
  dplyr::mutate(
    PM10 = ifelse(PM10 < 0, NA, PM10),
    PM25 = ifelse(PM25 < 0, NA, PM25)
  )

# 시간별 데이터를 일별 해상도로 upscale
dt_daily_summary <- dt_measurements %>%
  dplyr::group_by(TMSID, TMSID2, date) %>%
  dplyr::summarise(
    PM10_daily = mean(PM10, na.rm = TRUE),
    PM25_daily = mean(PM25, na.rm = TRUE),
    .groups = "drop"
  ) %>%
  dplyr::mutate(
    year = lubridate::year(date),
    month = lubridate::month(date),
    day = lubridate::day(date),
    TMSID = as.character(TMSID),
    TMSID2 = as.character(TMSID2)
  )


# Merging
# 1. 기초 데이터 및 도로 변수 조인
# TMSID, TMSID2, year를 기준으로 측정소 정보와 도로 거리를 결합
df_res <- sf_monitors_correct |>
  dplyr::left_join(
    df_feat_correct_d_road, 
    by = c("TMSID", "TMSID2", "year")
  )

# 2. 기타 공간 피처(DEM, MTPI, Emittors) 결합
# 각 추출 결과가 sf_monitors_correct와 동일한 행 순서를 가짐을 전제로 함
df_res <- df_res |>
  dplyr::mutate(
    # dsm 변수가 정의되어 있지 않다면 제외하거나 dem으로 대체 가능
    # dsm = as.numeric(unlist(df_feat_correct_dsm)), 
    dem = as.numeric(unlist(df_feat_correct_dem)),
    mtpi = as.numeric(unlist(df_feat_correct_mtpi)),
    mtpi_1km = as.numeric(unlist(df_feat_correct_mtpi_1km)),
    n_emittors_watershed = as.numeric(unlist(df_feat_correct_emittors$n_emittors_watershed))
  )

# 3. 단위 변환 및 결측치 처리
df_feat_correct_merged <- df_res |>
  dplyr::mutate(
    # 도로 거리: m -> km 단위 변환
    d_road = as.numeric(d_road) / 1000,
    # 배출원 수: 결측치(NA)를 0으로 처리
    n_emittors_watershed = ifelse(is.na(n_emittors_watershed), 0, n_emittors_watershed)
  ) |>
  # 모델링을 위해 공간 정보(geometry) 제거
  sf::st_drop_geometry()


# 최종 데이터 확인
df_feat_correct_merged <- df_res



# 1. 일간 확장 수행: 기존 연간 해상도를 일간 해상도로 확장하기 위한 밑작업.
df_feat_correct_merged_daily <- df_feat_correct_merged %>%
  dplyr::mutate(
    # 나중에 복구하기 위해 원본 기간 보존
    orig_date_start = date_start,
    orig_date_end = date_end,
    # 확장을 위한 임시 날짜 생성
    tmp_start = as.Date(pmax(date_start, as.POSIXct(sprintf("%d-01-01", year), tz = "Asia/Seoul"))),
    tmp_end   = as.Date(pmin(date_end, as.POSIXct(sprintf("%d-12-31", year), tz = "Asia/Seoul"))),
    diff_days = as.numeric(tmp_end - tmp_start) + 1
  ) %>%
  # 행 복제
  tidyr::uncount(diff_days) %>%
  # 날짜 및 시간 변수 생성
  dplyr::group_by(TMSID, TMSID2, year, orig_date_start) %>%
  dplyr::mutate(
    curr_date = tmp_start + (dplyr::row_number() - 1),
    month = lubridate::month(curr_date),
    day   = lubridate::day(curr_date)
  ) %>%
  dplyr::ungroup() %>%
  # 2. 원본 기간 복구 및 불필요 변수 제거
  dplyr::mutate(
    date_start = orig_date_start,
    date_end   = orig_date_end
  ) %>%
  dplyr::select(-orig_date_start, -orig_date_end, -tmp_start, -tmp_end, -curr_date, -PM10, -PM25) %>%
  dplyr::left_join(
    dt_daily_summary %>% dplyr::select(-date), 
    by = c("TMSID", "TMSID2", "year", "month", "day")
  ) %>%
  dplyr::rename(PM10 = PM10_daily, PM25 = PM25_daily) %>%
  # NaN 방지
  dplyr::mutate(
    PM10 = ifelse(is.nan(PM10), NA, PM10),
    PM25 = ifelse(is.nan(PM25), NA, PM25)
  ) %>%
  # 정렬 및 구조 유지
  dplyr::relocate(year, month, day, PM10, PM25, .after = site_type) %>%
  dplyr::arrange(TMSID, year, month, day)

# 아웃라이어 제거 및 3일 rolling mean 적용
# 1. 데이터 정렬 및 데이터테이블 설정
setDT(df_feat_correct_merged_daily)
setkey(df_feat_correct_merged_daily, TMSID2, year, month, day)

# 2. 분석 대상 오염물질 정의
target_pollutants <- c("PM10", "PM25")

for (p in target_pollutants) {
  
  # 가. 지점별 극단적 아웃라이어 통제 (Capping)
  # 황사 등 극단적 수치를 고려하여 Q3 + 3*IQR 정도로 보수적 절단 제안
  df_feat_correct_merged_daily[, (p) := {
    val = get(p)
    upper_limit = quantile(val, 0.75, na.rm = TRUE) + 3 * IQR(val, na.rm = TRUE)
    fifelse(val > upper_limit, upper_limit, val)
  }, by = TMSID2]
  
  # 나. 결측치 전후 보완 (Forward Fill -> Backward Fill)
  # 이동 평균 계산 전 NA를 제거하여 윈도우 계산 단절 방지
  df_feat_correct_merged_daily[, (p) := nafill(get(p), type = "locf"), by = TMSID2]
  df_feat_correct_merged_daily[, (p) := nafill(get(p), type = "nocb"), by = TMSID2]
  
  # 다. frollmean을 이용한 시간적 평활화 (Window size = 3일, Center 정렬)
  # 당일과 전후 하루를 평균하여 단기 노이즈 억제
  smooth_col_name <- paste0(p, "_smooth")
  df_feat_correct_merged_daily[, (smooth_col_name) := frollmean(get(p), n = 3, align = "center", fill = NA), by = TMSID2]
  
  # 라. 평활화 이후 발생한 양 끝단 NA 재보완
  df_feat_correct_merged_daily[, (smooth_col_name) := nafill(get(smooth_col_name), type = "locf"), by = TMSID2]
  df_feat_correct_merged_daily[, (smooth_col_name) := nafill(get(smooth_col_name), type = "nocb"), by = TMSID2]
}

# 3. 결과 요약 확인
summary(df_feat_correct_merged_daily[, .(PM10, PM10_smooth, PM25, PM25_smooth)])

# 기존 merged 데이터에 공간정보 주입
sf_monitors_correct_ref <- sf_monitors_correct %>%
  dplyr::distinct(TMSID, TMSID2, .keep_all = TRUE) %>%
  dplyr::select(TMSID, TMSID2, geometry)

# 2. 일간 데이터셋에 공간 정보 조인
sf_feat_correct_merged_daily <- df_feat_correct_merged_daily %>%
  dplyr::select(-geometry) %>% 
  dplyr::left_join(sf_monitors_correct_ref, by = c("TMSID", "TMSID2")) %>%
  sf::st_as_sf()

# 3. 결과 확인
print(sf_feat_correct_merged_daily)
```

# ERA5-Land

## ERA5-Land 데이터 불러오기

```{r}
# ERA5-Land

### Data type: Gridded
### Projection: Regular latitude-longitude grid
### Horizontal coverage: Global
### Horizontal resolution: 0.1° x 0.1°; Native resolution is 9 km.
### Vertical coverage: From 2 m above the surface level, to a soil depth of 289 cm.
### Vertical resolution: 4 levels of the ECMWF surface model: Layer 1: 0 -7cm, Layer 2: 7 -28cm, Layer 3: 28-100cm, Layer 4: 100-289cm Some parameters are defined at 2 m over the surface.
### Temporal coverage: January 1950 to present
### Temporal resolution: Hourly
### File format: GRIB
### Update frequency: Daily

# Using Variables

### t2m: 2m temperature
### ssr: Surface net solar radiation
### u10: 10m u-component of wind
### v10: 10m v-component of wind
### sp: Surface pressure
### tp: Total precipitation
```

```{r}
chr_dir_climate <- "/mnt/hdd001/huimori"
chr_ERA5_Land_file <- list.files(file.path(chr_dir_climate, "ERA5_Land"), pattern = "\\.nc$", full.names = TRUE)
chr_CHELSA_files <- list.files(file.path(chr_dir_climate, "Chelsa"), pattern = "\\.nc$", full.names = TRUE)
```

```{r}
# 1. 경로 설정 및 파일 목록
chr_dir_climate <- "/mnt/hdd001/huimori"
zip_style_files <- sort(chr_ERA5_Land_file)
temp_extract_path <- file.path(tempdir(), "era5_working")
dir.create(temp_extract_path, showWarnings = FALSE, recursive = TRUE)

var_names_unique <- c("t2m", "ssr", "u10", "v10", "sp", "tp")
start_date_utc <- as.POSIXct("2009-12-01 00:00:00", tz = "UTC")

# 2. 모든 파일을 순회하며 변수별 레이어 리스트 생성
# 결과 구조: list(t2m = list(r1, r2...), ssr = list(r1, r2...), ...)
all_vars_list <- setNames(lapply(var_names_unique, function(x) list()), var_names_unique)

message(">>> 압축 해제 및 변수별 데이터 로드 시작...")
for (i in seq_along(zip_style_files)) {
  f <- zip_style_files[i]
  target_subdir <- file.path(temp_extract_path, paste0("m_", i))
  dir.create(target_subdir, showWarnings = FALSE)
  
  unzip(f, files = "data_0.nc", exdir = target_subdir)
  real_nc <- file.path(target_subdir, "data_0.nc")
  
  if (file.exists(real_nc)) {
    r_full <- terra::rast(real_nc)
    
    for (v in var_names_unique) {
      idx <- grep(v, names(r_full))
      if (length(idx) > 0) {
        # 메모리에 즉시 로드 후 리스트에 추가
        all_vars_list[[v]][[i]] <- r_full[[idx]] * 1
      }
    }
  }
  unlink(target_subdir, recursive = TRUE)
  if (i %% 5 == 0) message(paste0("Progress: ", i, "/", length(zip_style_files), " files processed."))
}

# 3. 변수별 SpatRaster 통합 및 단위 변환
message(">>> 변수별 통합 및 단위 변환 중...")
processed_rasters <- lapply(names(all_vars_list), function(v) {
  combined <- terra::rast(all_vars_list[[v]][!sapply(all_vars_list[[v]], is.null)])
  
  if (v == "t2m") {
    combined <- combined - 273.15  # Kelvin to Celsius
  } else if (v == "tp") {
    combined <- combined * 1000    # m(meters) to mm
  } else if (v == "sp") {
    combined <- combined / 100     # Pa to hPa
  }
  return(combined)
})
names(processed_rasters) <- var_names_unique

# 4. KST 기반 일 단위 집계 (2010-01-01 ~ 2024-12-31)
total_hours <- nlyr(processed_rasters[[1]])
full_time_seq_utc <- seq(from = start_date_utc, by = "hour", length.out = total_hours)
daily_index_kst <- as.Date(full_time_seq_utc, tz = "Asia/Seoul")

target_dates <- seq(as.Date("2010-01-01"), as.Date("2024-12-31"), by = "day")

era5_daily_list <- lapply(names(processed_rasters), function(v) {
  message(paste("[Aggregating]", v, "to Daily..."))
  
  # tapp을 이용한 일평균 계산
  daily_rast <- terra::tapp(processed_rasters[[v]], index = daily_index_kst, fun = mean)
  
  # 목표 날짜만 필터링 (레이어 이름이 Date 형식이므로 매칭 가능)
  # tapp 결과 레이어 이름은 보통 "X2010.01.01" 형식이므로 날짜 객체로 변환하여 필터링
  available_dates <- as.Date(gsub("X", "", names(daily_rast)), format = "%Y.%m.%d")
  target_idx <- which(available_dates %in% target_dates)
  
  final_rast <- daily_rast[[target_idx]]
  names(final_rast) <- paste0(v, "_", format(available_dates[target_idx], "%Y%m%d"))
  return(final_rast)
})


era5_daily_list <- lapply(era5_daily_list, function(r) {
  terra::crs(r) <- "EPSG:4326"
  return(r)
})
# 5. 최종 SDS 구성
ras_era5 <- terra::sds(era5_daily_list)
names(ras_era5) <- c("temp_2m", "solar_rad", "u_wind", "v_wind", "pressure", "precip")


# 메모리 정리
unlink(temp_extract_path, recursive = TRUE)
gc()

lapply(ras_era5, function(x) {
  terra::summary(x[[1:5]])
})
```

## 30m

### 버퍼 값 추출

```{r}
# 1. 고유 측정소 위치 추출 (TMSID, TMSID2 기준)
sf_monitors_ref <- sf_monitors_correct %>%
  dplyr::distinct(TMSID, TMSID2, .keep_all = TRUE) %>%
  dplyr::select(TMSID, TMSID2)

# 2. 좌표계 통일 (Unified CS -> WGS84)
# chopin::extract_at 연산을 위해 벡터 데이터를 라스터의 CRS(EPSG:4326)로 변환
sf_monitors_ref_wgs84 <- sf::st_transform(sf_monitors_ref, terra::crs(ras_era5[1]))

# 1. 변수별 추출 및 Long-format 변환
climate_extracted_list <- lapply(names(ras_era5), function(var_name) {
  message(paste(">>> [Extracting]", var_name, "with 30m buffer..."))
  
  # 포인트 추출 (30m 버퍼 평균)
  ext_res <- chopin::extract_at(
    x = ras_era5[[var_name]],
    y = sf_monitors_ref_wgs84,
    id = "TMSID2",
    func = "mean",
    radius = 30
  )
  
  # 속성 데이터 추출 및 피벗 대상 식별
  ext_df <- ext_res %>% sf::st_drop_geometry()
  target_cols <- setdiff(colnames(ext_df), "TMSID2")
  
  # 데이터 구조 재구성
  ext_long <- ext_df %>%
    tidyr::pivot_longer(
      cols = all_of(target_cols), 
      names_to = "date_raw", 
      values_to = var_name
    ) %>%
    dplyr::mutate(
      date_str = stringr::str_extract(date_raw, "\\d{8}"),
      year = as.numeric(substr(date_str, 1, 4)),
      month = as.numeric(substr(date_str, 5, 6)),
      day = as.numeric(substr(date_str, 7, 8)),
      # 고유 식별자 TMSID 매칭
      TMSID = sf_monitors_ref_wgs84$TMSID[match(TMSID2, sf_monitors_ref_wgs84$TMSID2)]
    ) %>%
    # 조인 키와 해당 기상 변수만 선택
    dplyr::select(TMSID, TMSID2, year, month, day, !!sym(var_name)) %>%
    dplyr::filter(!is.na(year))
  
  return(ext_long)
})

# 2. 기상 변수 간 통합 (temp, precip, wind 등)
df_era5_30m_daily <- Reduce(
  function(x, y) merge(x, y, by = c("TMSID", "TMSID2", "year", "month", "day"), all = TRUE), 
  climate_extracted_list
)

df_feat_era5_30m_daily <- sf_feat_correct_merged_daily

setDT(df_feat_era5_30m_daily)
setDT(df_era5_30m_daily)

target_vars <- names(ras_era5)
all_possible_bad_cols <- c(target_vars, 
                           paste0(target_vars, ".x"), 
                           paste0(target_vars, ".y"))

existing_vars <- intersect(names(df_feat_era5_30m_daily), all_possible_bad_cols)

if(length(existing_vars) > 0) {
  df_feat_era5_30m_daily[, (existing_vars) := NULL]
}

df_feat_correct_era5_30m_daily <- merge(
  df_feat_era5_30m_daily, 
  df_era5_30m_daily, 
  by = c("TMSID", "TMSID2", "year", "month", "day"), 
  all.x = TRUE
)

df_feat_correct_era5_30m_daily <- df_feat_correct_era5_30m_daily[order(TMSID2, year, month, day)]
print(tail(df_feat_correct_era5_30m_daily))
```

### XGBoost


고정 파라미터 학습

**HyperParameters**

trees = 500 (n_estimators): 학습 과정에서 생성된 decision tree의 총 개수

tree_depth = 6 (max_depth): 개별 나무가 아래로 얼마나 깊게 내려갈지를 결정하는 최대 층수.

learn_rate = 0.05 (eta): 각 단계에서 새로 생성된 나무의 기여도를 얼마나 반영할지 결정하는 학습률.

mtry = 5 (colsample_bytree): 각 노드를 분할할 때 무작위로 후보군에 포함시킬 독립 변수의 개수.

min_n = 10 (min_child_weight): 노드가 더 분할되기 위해 해당 노드에 포함되어야 하는 최소 관측치 수.

```{r}
# 1. 데이터 전처리 --------------------------------------------------------
setDT(df_feat_correct_era5_30m_daily)

vec_keep_cols <- c(
  "TMSID", "TMSID2", "year", "month", "day", "geometry", 
  "site_type", "dem", "mtpi", "mtpi_1km", "d_road",        
  "temp_2m", "solar_rad", "u_wind", "v_wind", "pressure", "precip", 
  "PM10_smooth"
)

df_model_ready <- df_feat_correct_era5_30m_daily[
  !is.na(PM10_smooth) & year >= 2010, 
  ..vec_keep_cols
][, `:=`(
  ws_abs = sqrt(u_wind^2 + v_wind^2),
  doy = yday(as.Date(paste(year, month, day, sep="-"))),
  is_weekend = factor(fifelse(wday(as.Date(paste(year, month, day, sep="-"))) %in% c(1, 7), "Yes", "No")),
  site_type = factor(site_type),
  d_road = as.numeric(d_road)
)]

sf_model_ready <- st_as_sf(df_model_ready)
df_train_full <- sf_model_ready %>% filter(year <= 2021)
df_test_full  <- sf_model_ready %>% filter(year >= 2022)

# 2. 공간적 블록 교차 검증 생성 -------------------------------------------
set.seed(123)
spatial_folds <- spatial_block_cv(df_train_full, v = 5)

# 3. 모델 레시피 및 CPU 병렬 엔진 설정 ------------------------------------
xgb_recipe <- recipe(PM10_smooth ~ ., data = df_train_full) %>%
  update_role(TMSID, TMSID2, day, geometry, new_role = "ID") %>%
  step_dummy(all_nominal_predictors()) %>%
  step_zv(all_predictors())

# nthread = 36 설정을 통해 병렬 연산 수행
xgb_spec_cpu_parallel <- boost_tree(
  trees = 500, 
  tree_depth = 8, 
  learn_rate = 0.05,
  mtry = 5,
  min_n = 10
) %>% 
  set_engine("xgboost", 
             tree_method = "hist",      # CPU 기반 고속 히스토그램 연산
             nthread = 36) %>%          # 36개 코어 가동
  set_mode("regression")

xgb_workflow <- workflow() %>% 
  add_recipe(xgb_recipe) %>% 
  add_model(xgb_spec_cpu_parallel)

# 4. 성능 검증 및 최종 학습 ------------------------------------------------
# 외부 병렬 처리(future)는 끄고 내부 스레딩에 집중 (메모리 절약)
future::plan("sequential")

message(">>> 36개 코어 병렬 활용: Spatial CV 시작...")
model_metrics <- metric_set(rmse, mae, rsq)

cv_results <- fit_resamples(
  xgb_workflow,
  resamples = spatial_folds,
  metrics = model_metrics,
  control = control_resamples(save_pred = FALSE, verbose = FALSE)
)

print("--- Spatial CV Mean Performance ---")
print(collect_metrics(cv_results))

# 전체 학습 데이터 최종 학습
message(">>> 36개 코어 병렬 활용: 최종 모델 학습 중...")
start_time <- Sys.time()
final_fit <- fit(xgb_workflow, data = df_train_full)
end_time <- Sys.time()

message(paste(">>> 학습 소요 시간:", round(end_time - start_time, 2), "초"))

# 5. 2023년 외부 검증 -----------------------------------------------------
results_df <- predict(final_fit, df_test_full) %>%
  bind_cols(df_test_full) %>%
  st_drop_geometry()

final_performance <- results_df %>% 
  model_metrics(truth = PM10_smooth, estimate = .pred)

print("--- Final Test Performance for PM10 ---")
print(final_performance)
```

```{r}
# 1. 데이터 전처리 --------------------------------------------------------
setDT(df_feat_correct_era5_30m_daily)

vec_keep_cols <- c(
  "TMSID", "TMSID2", "year", "month", "day", "geometry", 
  "site_type", "dem", "mtpi", "mtpi_1km", "d_road",        
  "temp_2m", "solar_rad", "u_wind", "v_wind", "pressure", "precip", 
  "PM25_smooth"
)

df_model_ready <- df_feat_correct_era5_30m_daily[
  !is.na(PM25_smooth) & year >= 2010, 
  ..vec_keep_cols
][, `:=`(
  ws_abs = sqrt(u_wind^2 + v_wind^2),
  doy = yday(as.Date(paste(year, month, day, sep="-"))),
  is_weekend = factor(fifelse(wday(as.Date(paste(year, month, day, sep="-"))) %in% c(1, 7), "Yes", "No")),
  site_type = factor(site_type),
  d_road = as.numeric(d_road)
)]

sf_model_ready <- st_as_sf(df_model_ready)
df_train_full <- sf_model_ready %>% filter(year <= 2021)
df_test_full  <- sf_model_ready %>% filter(year >= 2022)

# 2. 공간적 블록 교차 검증 생성 -------------------------------------------
set.seed(123)
spatial_folds <- spatial_block_cv(df_train_full, v = 5)

# 3. 모델 레시피 및 CPU 병렬 엔진 설정 ------------------------------------
xgb_recipe <- recipe(PM25_smooth ~ ., data = df_train_full) %>%
  update_role(TMSID, TMSID2, day, geometry, new_role = "ID") %>%
  step_dummy(all_nominal_predictors()) %>%
  step_zv(all_predictors())

# nthread = 36 설정을 통해 병렬 연산 수행
xgb_spec_cpu_parallel <- boost_tree(
  trees = 500, 
  tree_depth = 8, 
  learn_rate = 0.05,
  mtry = 5,
  min_n = 10
) %>% 
  set_engine("xgboost", 
             tree_method = "hist",      # CPU 기반 고속 히스토그램 연산
             nthread = 36) %>%          # 36개 코어 가동
  set_mode("regression")

xgb_workflow <- workflow() %>% 
  add_recipe(xgb_recipe) %>% 
  add_model(xgb_spec_cpu_parallel)

# 4. 성능 검증 및 최종 학습 ------------------------------------------------
# 외부 병렬 처리(future)는 끄고 내부 스레딩에 집중 (메모리 절약)
future::plan("sequential")

message(">>> 36개 코어 병렬 활용: Spatial CV 시작...")
model_metrics <- metric_set(rmse, mae, rsq)

cv_results <- fit_resamples(
  xgb_workflow,
  resamples = spatial_folds,
  metrics = model_metrics,
  control = control_resamples(save_pred = FALSE, verbose = FALSE)
)

print("--- Spatial CV Mean Performance ---")
print(collect_metrics(cv_results))

# 전체 학습 데이터 최종 학습
message(">>> 36개 코어 병렬 활용: 최종 모델 학습 중...")
start_time <- Sys.time()
final_fit <- fit(xgb_workflow, data = df_train_full)
end_time <- Sys.time()

message(paste(">>> 학습 소요 시간:", round(end_time - start_time, 2), "초"))

# 5. 2023년 외부 검증 -----------------------------------------------------
results_df <- predict(final_fit, df_test_full) %>%
  bind_cols(df_test_full) %>%
  st_drop_geometry()

final_performance <- results_df %>% 
  model_metrics(truth = PM25_smooth, estimate = .pred)

print("--- Final Test Performance for PM25 ---")
print(final_performance)
```

## 100m

### 버퍼 값 추출

```{r}
# 1. 고유 측정소 위치 추출 (TMSID, TMSID2 기준)
sf_monitors_ref <- sf_monitors_correct %>%
  dplyr::distinct(TMSID, TMSID2, .keep_all = TRUE) %>%
  dplyr::select(TMSID, TMSID2)

# 2. 좌표계 통일 (Unified CS -> WGS84)
# chopin::extract_at 연산을 위해 벡터 데이터를 라스터의 CRS(EPSG:4326)로 변환
sf_monitors_ref_wgs84 <- sf::st_transform(sf_monitors_ref, terra::crs(ras_era5[1]))

# 1. 변수별 추출 및 Long-format 변환
climate_extracted_list <- lapply(names(ras_era5), function(var_name) {
  message(paste(">>> [Extracting]", var_name, "with 100m buffer..."))
  
  # 포인트 추출 (100m 버퍼 평균)
  ext_res <- chopin::extract_at(
    x = ras_era5[[var_name]],
    y = sf_monitors_ref_wgs84,
    id = "TMSID2",
    func = "mean",
    radius = 100
  )
  
  # 속성 데이터 추출 및 피벗 대상 식별
  ext_df <- ext_res %>% sf::st_drop_geometry()
  target_cols <- setdiff(colnames(ext_df), "TMSID2")
  
  # 데이터 구조 재구성
  ext_long <- ext_df %>%
    tidyr::pivot_longer(
      cols = all_of(target_cols), 
      names_to = "date_raw", 
      values_to = var_name
    ) %>%
    dplyr::mutate(
      date_str = stringr::str_extract(date_raw, "\\d{8}"),
      year = as.numeric(substr(date_str, 1, 4)),
      month = as.numeric(substr(date_str, 5, 6)),
      day = as.numeric(substr(date_str, 7, 8)),
      # 고유 식별자 TMSID 매칭
      TMSID = sf_monitors_ref_wgs84$TMSID[match(TMSID2, sf_monitors_ref_wgs84$TMSID2)]
    ) %>%
    # 조인 키와 해당 기상 변수만 선택
    dplyr::select(TMSID, TMSID2, year, month, day, !!sym(var_name)) %>%
    dplyr::filter(!is.na(year))
  
  return(ext_long)
})

# 2. 기상 변수 간 통합 (temp, precip, wind 등)
df_era5_100m_daily <- Reduce(
  function(x, y) merge(x, y, by = c("TMSID", "TMSID2", "year", "month", "day"), all = TRUE), 
  climate_extracted_list
)

df_feat_era5_100m_daily <- sf_feat_correct_merged_daily

setDT(df_feat_era5_100m_daily)
setDT(df_era5_100m_daily)

target_vars <- names(ras_era5)
all_possible_bad_cols <- c(target_vars, 
                           paste0(target_vars, ".x"), 
                           paste0(target_vars, ".y"))

existing_vars <- intersect(names(df_feat_era5_100m_daily), all_possible_bad_cols)

if(length(existing_vars) > 0) {
  df_feat_era5_100m_daily[, (existing_vars) := NULL]
}

df_feat_correct_era5_100m_daily <- merge(
  df_feat_era5_100m_daily, 
  df_era5_100m_daily, 
  by = c("TMSID", "TMSID2", "year", "month", "day"), 
  all.x = TRUE
)

df_feat_correct_era5_100m_daily <- df_feat_correct_era5_100m_daily[order(TMSID2, year, month, day)]
print(tail(df_feat_correct_era5_100m_daily))
```

### XGBoost

```{r}
# 1. 데이터 전처리 --------------------------------------------------------
setDT(df_feat_correct_era5_100m_daily)

vec_keep_cols <- c(
  "TMSID", "TMSID2", "year", "month", "day", "geometry", 
  "site_type", "dem", "mtpi", "mtpi_1km", "d_road",        
  "temp_2m", "solar_rad", "u_wind", "v_wind", "pressure", "precip", 
  "PM10_smooth"
)

df_model_ready <- df_feat_correct_era5_100m_daily[
  !is.na(PM10_smooth) & year >= 2010, 
  ..vec_keep_cols
][, `:=`(
  ws_abs = sqrt(u_wind^2 + v_wind^2),
  doy = yday(as.Date(paste(year, month, day, sep="-"))),
  is_weekend = factor(fifelse(wday(as.Date(paste(year, month, day, sep="-"))) %in% c(1, 7), "Yes", "No")),
  site_type = factor(site_type),
  d_road = as.numeric(d_road)
)]

sf_model_ready <- st_as_sf(df_model_ready)
df_train_full <- sf_model_ready %>% filter(year <= 2021)
df_test_full  <- sf_model_ready %>% filter(year >= 2022)

# 2. 공간적 블록 교차 검증 생성 -------------------------------------------
set.seed(123)
spatial_folds <- spatial_block_cv(df_train_full, v = 5)

# 3. 모델 레시피 및 CPU 병렬 엔진 설정 ------------------------------------
xgb_recipe <- recipe(PM10_smooth ~ ., data = df_train_full) %>%
  update_role(TMSID, TMSID2, day, geometry, new_role = "ID") %>%
  step_dummy(all_nominal_predictors()) %>%
  step_zv(all_predictors())

# nthread = 36 설정을 통해 병렬 연산 수행
xgb_spec_cpu_parallel <- boost_tree(
  trees = 500, 
  tree_depth = 8, 
  learn_rate = 0.05,
  mtry = 5,
  min_n = 10
) %>% 
  set_engine("xgboost", 
             tree_method = "hist",      # CPU 기반 고속 히스토그램 연산
             nthread = 36) %>%          # 36개 코어 가동
  set_mode("regression")

xgb_workflow <- workflow() %>% 
  add_recipe(xgb_recipe) %>% 
  add_model(xgb_spec_cpu_parallel)

# 4. 성능 검증 및 최종 학습 ------------------------------------------------
# 외부 병렬 처리(future)는 끄고 내부 스레딩에 집중 (메모리 절약)
future::plan("sequential")

message(">>> 36개 코어 병렬 활용: Spatial CV 시작...")
model_metrics <- metric_set(rmse, mae, rsq)

cv_results <- fit_resamples(
  xgb_workflow,
  resamples = spatial_folds,
  metrics = model_metrics,
  control = control_resamples(save_pred = FALSE, verbose = FALSE)
)

print("--- Spatial CV Mean Performance ---")
print(collect_metrics(cv_results))

# 전체 학습 데이터 최종 학습
message(">>> 36개 코어 병렬 활용: 최종 모델 학습 중...")
start_time <- Sys.time()
final_fit <- fit(xgb_workflow, data = df_train_full)
end_time <- Sys.time()

message(paste(">>> 학습 소요 시간:", round(end_time - start_time, 2), "초"))

# 5. 2023년 외부 검증 -----------------------------------------------------
results_df <- predict(final_fit, df_test_full) %>%
  bind_cols(df_test_full) %>%
  st_drop_geometry()

final_performance <- results_df %>% 
  model_metrics(truth = PM10_smooth, estimate = .pred)

print("--- Final Test Performance for PM10 ---")
print(final_performance)
```

```{r}
# 1. 데이터 전처리 --------------------------------------------------------
setDT(df_feat_correct_era5_100m_daily)

vec_keep_cols <- c(
  "TMSID", "TMSID2", "year", "month", "day", "geometry", 
  "site_type", "dem", "mtpi", "mtpi_1km", "d_road",        
  "temp_2m", "solar_rad", "u_wind", "v_wind", "pressure", "precip", 
  "PM25_smooth"
)

df_model_ready <- df_feat_correct_era5_100m_daily[
  !is.na(PM25_smooth) & year >= 2010, 
  ..vec_keep_cols
][, `:=`(
  ws_abs = sqrt(u_wind^2 + v_wind^2),
  doy = yday(as.Date(paste(year, month, day, sep="-"))),
  is_weekend = factor(fifelse(wday(as.Date(paste(year, month, day, sep="-"))) %in% c(1, 7), "Yes", "No")),
  site_type = factor(site_type),
  d_road = as.numeric(d_road)
)]

sf_model_ready <- st_as_sf(df_model_ready)
df_train_full <- sf_model_ready %>% filter(year <= 2021)
df_test_full  <- sf_model_ready %>% filter(year >= 2022)

# 2. 공간적 블록 교차 검증 생성 -------------------------------------------
set.seed(123)
spatial_folds <- spatial_block_cv(df_train_full, v = 5)

# 3. 모델 레시피 및 CPU 병렬 엔진 설정 ------------------------------------
xgb_recipe <- recipe(PM25_smooth ~ ., data = df_train_full) %>%
  update_role(TMSID, TMSID2, day, geometry, new_role = "ID") %>%
  step_dummy(all_nominal_predictors()) %>%
  step_zv(all_predictors())

# nthread = 36 설정을 통해 병렬 연산 수행
xgb_spec_cpu_parallel <- boost_tree(
  trees = 500, 
  tree_depth = 8, 
  learn_rate = 0.05,
  mtry = 5,
  min_n = 10
) %>% 
  set_engine("xgboost", 
             tree_method = "hist",      # CPU 기반 고속 히스토그램 연산
             nthread = 36) %>%          # 36개 코어 가동
  set_mode("regression")

xgb_workflow <- workflow() %>% 
  add_recipe(xgb_recipe) %>% 
  add_model(xgb_spec_cpu_parallel)

# 4. 성능 검증 및 최종 학습 ------------------------------------------------
# 외부 병렬 처리(future)는 끄고 내부 스레딩에 집중 (메모리 절약)
future::plan("sequential")

message(">>> 36개 코어 병렬 활용: Spatial CV 시작...")
model_metrics <- metric_set(rmse, mae, rsq)

cv_results <- fit_resamples(
  xgb_workflow,
  resamples = spatial_folds,
  metrics = model_metrics,
  control = control_resamples(save_pred = FALSE, verbose = FALSE)
)

print("--- Spatial CV Mean Performance ---")
print(collect_metrics(cv_results))

# 전체 학습 데이터 최종 학습
message(">>> 36개 코어 병렬 활용: 최종 모델 학습 중...")
start_time <- Sys.time()
final_fit <- fit(xgb_workflow, data = df_train_full)
end_time <- Sys.time()

message(paste(">>> 학습 소요 시간:", round(end_time - start_time, 2), "초"))

# 5. 2023년 외부 검증 -----------------------------------------------------
results_df <- predict(final_fit, df_test_full) %>%
  bind_cols(df_test_full) %>%
  st_drop_geometry()

final_performance <- results_df %>% 
  model_metrics(truth = PM25_smooth, estimate = .pred)

print("--- Final Test Performance for PM25 ---")
print(final_performance)
```

## 1000m

### 버퍼 값 추출

```{r}
# 1. 고유 측정소 위치 추출 (TMSID, TMSID2 기준)
sf_monitors_ref <- sf_monitors_correct %>%
  dplyr::distinct(TMSID, TMSID2, .keep_all = TRUE) %>%
  dplyr::select(TMSID, TMSID2)

# 2. 좌표계 통일 (Unified CS -> WGS84)
# chopin::extract_at 연산을 위해 벡터 데이터를 라스터의 CRS(EPSG:4326)로 변환
sf_monitors_ref_wgs84 <- sf::st_transform(sf_monitors_ref, terra::crs(ras_era5[1]))

# 1. 변수별 추출 및 Long-format 변환
climate_extracted_list <- lapply(names(ras_era5), function(var_name) {
  message(paste(">>> [Extracting]", var_name, "with 1000m buffer..."))
  
  # 포인트 추출 (1000m 버퍼 평균)
  ext_res <- chopin::extract_at(
    x = ras_era5[[var_name]],
    y = sf_monitors_ref_wgs84,
    id = "TMSID2",
    func = "mean",
    radius = 1000
  )
  
  # 속성 데이터 추출 및 피벗 대상 식별
  ext_df <- ext_res %>% sf::st_drop_geometry()
  target_cols <- setdiff(colnames(ext_df), "TMSID2")
  
  # 데이터 구조 재구성
  ext_long <- ext_df %>%
    tidyr::pivot_longer(
      cols = all_of(target_cols), 
      names_to = "date_raw", 
      values_to = var_name
    ) %>%
    dplyr::mutate(
      date_str = stringr::str_extract(date_raw, "\\d{8}"),
      year = as.numeric(substr(date_str, 1, 4)),
      month = as.numeric(substr(date_str, 5, 6)),
      day = as.numeric(substr(date_str, 7, 8)),
      # 고유 식별자 TMSID 매칭
      TMSID = sf_monitors_ref_wgs84$TMSID[match(TMSID2, sf_monitors_ref_wgs84$TMSID2)]
    ) %>%
    # 조인 키와 해당 기상 변수만 선택
    dplyr::select(TMSID, TMSID2, year, month, day, !!sym(var_name)) %>%
    dplyr::filter(!is.na(year))
  
  return(ext_long)
})

# 2. 기상 변수 간 통합 (temp, precip, wind 등)
df_era5_1000m_daily <- Reduce(
  function(x, y) merge(x, y, by = c("TMSID", "TMSID2", "year", "month", "day"), all = TRUE), 
  climate_extracted_list
)

df_feat_era5_1000m_daily <- sf_feat_correct_merged_daily

setDT(df_feat_era5_1000m_daily)
setDT(df_era5_1000m_daily)

target_vars <- names(ras_era5)
all_possible_bad_cols <- c(target_vars, 
                           paste0(target_vars, ".x"), 
                           paste0(target_vars, ".y"))

existing_vars <- intersect(names(df_feat_era5_1000m_daily), all_possible_bad_cols)

if(length(existing_vars) > 0) {
  df_feat_era5_1000m_daily[, (existing_vars) := NULL]
}

df_feat_correct_era5_1000m_daily <- merge(
  df_feat_era5_1000m_daily, 
  df_era5_1000m_daily, 
  by = c("TMSID", "TMSID2", "year", "month", "day"), 
  all.x = TRUE
)

df_feat_correct_era5_1000m_daily <- df_feat_correct_era5_1000m_daily[order(TMSID2, year, month, day)]
print(tail(df_feat_correct_era5_1000m_daily))
```

### XGBoost

```{r}
# 1. 데이터 전처리 --------------------------------------------------------
setDT(df_feat_correct_era5_1000m_daily)

vec_keep_cols <- c(
  "TMSID", "TMSID2", "year", "month", "day", "geometry", 
  "site_type", "dem", "mtpi", "mtpi_1km", "d_road",        
  "temp_2m", "solar_rad", "u_wind", "v_wind", "pressure", "precip", 
  "PM10_smooth"
)

df_model_ready <- df_feat_correct_era5_1000m_daily[
  !is.na(PM10_smooth) & year >= 2010, 
  ..vec_keep_cols
][, `:=`(
  ws_abs = sqrt(u_wind^2 + v_wind^2),
  doy = yday(as.Date(paste(year, month, day, sep="-"))),
  is_weekend = factor(fifelse(wday(as.Date(paste(year, month, day, sep="-"))) %in% c(1, 7), "Yes", "No")),
  site_type = factor(site_type),
  d_road = as.numeric(d_road)
)]

sf_model_ready <- st_as_sf(df_model_ready)
df_train_full <- sf_model_ready %>% filter(year <= 2021)
df_test_full  <- sf_model_ready %>% filter(year >= 2022)

# 2. 공간적 블록 교차 검증 생성 -------------------------------------------
set.seed(123)
spatial_folds <- spatial_block_cv(df_train_full, v = 5)

# 3. 모델 레시피 및 CPU 병렬 엔진 설정 ------------------------------------
xgb_recipe <- recipe(PM10_smooth ~ ., data = df_train_full) %>%
  update_role(TMSID, TMSID2, day, geometry, new_role = "ID") %>%
  step_dummy(all_nominal_predictors()) %>%
  step_zv(all_predictors())

# nthread = 36 설정을 통해 병렬 연산 수행
xgb_spec_cpu_parallel <- boost_tree(
  trees = 500, 
  tree_depth = 8, 
  learn_rate = 0.05,
  mtry = 5,
  min_n = 10
) %>% 
  set_engine("xgboost", 
             tree_method = "hist",      # CPU 기반 고속 히스토그램 연산
             nthread = 36) %>%          # 36개 코어 가동
  set_mode("regression")

xgb_workflow <- workflow() %>% 
  add_recipe(xgb_recipe) %>% 
  add_model(xgb_spec_cpu_parallel)

# 4. 성능 검증 및 최종 학습 ------------------------------------------------
# 외부 병렬 처리(future)는 끄고 내부 스레딩에 집중 (메모리 절약)
future::plan("sequential")

message(">>> 36개 코어 병렬 활용: Spatial CV 시작...")
model_metrics <- metric_set(rmse, mae, rsq)

cv_results <- fit_resamples(
  xgb_workflow,
  resamples = spatial_folds,
  metrics = model_metrics,
  control = control_resamples(save_pred = FALSE, verbose = FALSE)
)

print("--- Spatial CV Mean Performance ---")
print(collect_metrics(cv_results))

# 전체 학습 데이터 최종 학습
message(">>> 36개 코어 병렬 활용: 최종 모델 학습 중...")
start_time <- Sys.time()
final_fit <- fit(xgb_workflow, data = df_train_full)
end_time <- Sys.time()

message(paste(">>> 학습 소요 시간:", round(end_time - start_time, 2), "초"))

# 5. 2023년 외부 검증 -----------------------------------------------------
results_df <- predict(final_fit, df_test_full) %>%
  bind_cols(df_test_full) %>%
  st_drop_geometry()

final_performance <- results_df %>% 
  model_metrics(truth = PM10_smooth, estimate = .pred)

print("--- Final Test Performance for PM10 ---")
print(final_performance)
```

```{r}
# 1. 데이터 전처리 --------------------------------------------------------
setDT(df_feat_correct_era5_1000m_daily)

vec_keep_cols <- c(
  "TMSID", "TMSID2", "year", "month", "day", "geometry", 
  "site_type", "dem", "mtpi", "mtpi_1km", "d_road",        
  "temp_2m", "solar_rad", "u_wind", "v_wind", "pressure", "precip", 
  "PM25_smooth"
)

df_model_ready <- df_feat_correct_era5_1000m_daily[
  !is.na(PM25_smooth) & year >= 2010, 
  ..vec_keep_cols
][, `:=`(
  ws_abs = sqrt(u_wind^2 + v_wind^2),
  doy = yday(as.Date(paste(year, month, day, sep="-"))),
  is_weekend = factor(fifelse(wday(as.Date(paste(year, month, day, sep="-"))) %in% c(1, 7), "Yes", "No")),
  site_type = factor(site_type),
  d_road = as.numeric(d_road)
)]

sf_model_ready <- st_as_sf(df_model_ready)
df_train_full <- sf_model_ready %>% filter(year <= 2021)
df_test_full  <- sf_model_ready %>% filter(year >= 2022)

# 2. 공간적 블록 교차 검증 생성 -------------------------------------------
set.seed(123)
spatial_folds <- spatial_block_cv(df_train_full, v = 5)

# 3. 모델 레시피 및 CPU 병렬 엔진 설정 ------------------------------------
xgb_recipe <- recipe(PM25_smooth ~ ., data = df_train_full) %>%
  update_role(TMSID, TMSID2, day, geometry, new_role = "ID") %>%
  step_dummy(all_nominal_predictors()) %>%
  step_zv(all_predictors())

# nthread = 36 설정을 통해 병렬 연산 수행
xgb_spec_cpu_parallel <- boost_tree(
  trees = 500, 
  tree_depth = 8, 
  learn_rate = 0.05,
  mtry = 5,
  min_n = 10
) %>% 
  set_engine("xgboost", 
             tree_method = "hist",      # CPU 기반 고속 히스토그램 연산
             nthread = 36) %>%          # 36개 코어 가동
  set_mode("regression")

xgb_workflow <- workflow() %>% 
  add_recipe(xgb_recipe) %>% 
  add_model(xgb_spec_cpu_parallel)

# 4. 성능 검증 및 최종 학습 ------------------------------------------------
# 외부 병렬 처리(future)는 끄고 내부 스레딩에 집중 (메모리 절약)
future::plan("sequential")

message(">>> 36개 코어 병렬 활용: Spatial CV 시작...")
model_metrics <- metric_set(rmse, mae, rsq)

cv_results <- fit_resamples(
  xgb_workflow,
  resamples = spatial_folds,
  metrics = model_metrics,
  control = control_resamples(save_pred = FALSE, verbose = FALSE)
)

print("--- Spatial CV Mean Performance ---")
print(collect_metrics(cv_results))

# 전체 학습 데이터 최종 학습
message(">>> 36개 코어 병렬 활용: 최종 모델 학습 중...")
start_time <- Sys.time()
final_fit <- fit(xgb_workflow, data = df_train_full)
end_time <- Sys.time()

message(paste(">>> 학습 소요 시간:", round(end_time - start_time, 2), "초"))

# 5. 2023년 외부 검증 -----------------------------------------------------
results_df <- predict(final_fit, df_test_full) %>%
  bind_cols(df_test_full) %>%
  st_drop_geometry()

final_performance <- results_df %>% 
  model_metrics(truth = PM25_smooth, estimate = .pred)

print("--- Final Test Performance for PM25 ---")
print(final_performance)
```



































